【裁判字號】    97,上訴,755
【裁判日期】    970709
【裁判案由】    擄人勒贖等
【裁判全文】
臺灣高等法院高雄分院刑事判決         97年度上訴字第755號
上  訴  人  臺灣高雄地方法院檢察署檢察官
上  訴  人
即  被  告  丁○○
選任辯護人  侯永福律師
被      告  乙○○
指定辯護人  本院公設辯護人  李佩娟
被      告  甲○○
                      1號
選任辯護人  林敏澤律師
            陳慧敏律師
上列上訴人等因被告擄人勒贖等案件，不服臺灣高雄地方法院95
年度重訴字第80號中華民國97年3 月7 日第一審判決（起訴案號
：臺灣高雄地方法院檢察署95年度偵字第10413 號），提起上訴
，本院判決如下：
     主  文
上訴駁回。
     事  實
一、緣丁○○（綽號「跛腳源」）於民國94年6 月間，前往戊○○所經營位於高雄市○○區○○路153 號2 樓之賭場賭博財
    物，適丙○○亦經友人己○○介紹前往該處賭博，丁○○、
    丙○○乃曾4 、5 次同桌賭博，而彼此認識。嗣丁○○因缺
    錢花用且積欠戊○○賭債，又曾於賭桌上見丙○○及其同居
    人庚○○均手戴勞力士牌之昂貴名錶，認丙○○之財力雄厚
    ，竟起貪念，與辛○○（未據檢察官偵查起訴）及真實姓名
    不詳、綽號「泉哥」之成年人基於意圖勒贖而擄人之犯意聯
    絡，謀議以詐賭為名，由丁○○、「泉哥」出面強擄丙○○
    ，逼迫丙○○承認詐賭情事，由辛○○提供協調場地及從中
    假扮調人，藉詐賭賠償之名以向丙○○本人或其家屬勒索贖
    金。嗣於94年7 月9 日，丙○○偕同庚○○再次前往上址與
    辛○○賭博，丁○○知悉後即於同日中午以其所持用如附表
    編號1 所示門號0000000000號之行動電話聯繫不知上開謀議
    情節之乙○○，向乙○○表示伊遭人詐賭，要乙○○前往幫
    忙抓丙○○以供其處理債務糾紛。乙○○乃基於剝奪他人行
    動自由之犯意，予以同意。嗣於同日下午6 時許，乙○○、
    丁○○、「泉哥」及其他經丁○○通知到場而具有妨害自由
    、傷害犯意聯絡之真實姓名、年籍不詳，綽號「肉圓」之成
    年男子以及其他不詳之成年人共計約10人左右，先至辛○○
    所經營、址設高雄市○○○路294 號（起訴書誤載為298 號
    ）之松揚砂石場辦公處所（下稱松揚砂石公司）集合後，即
    分乘2 部汽車抵達上開賭場樓下倫永無線計程車招呼站（下
    稱倫永計程車招呼站）前。由丁○○至該處2 樓向正在賭博
    之丙○○假稱有事要商量，待丙○○隨丁○○下樓後，乙○○、「泉哥」、「肉圓」等人，立即衝上前將丙○○抓住，
    並強行拖入其中1 輛自小客車後座，於拉扯過程中將該處1
    樓玻璃撞破，丙○○之雙膝、雙腿則於遭強行拖入汽車之過
    程中摩擦地面之碎玻璃，而受有左膝挫擦傷4 ×3 公分、3
    ×3 公分、右膝挫擦傷4 ×3 公分、3 ×3 公分之傷害。丁○○等人旋將丙○○載至高雄市鼓山中學西側臨時公共停車
    場（下稱鼓山中學西側停車場）內，由丁○○坐上丙○○所
    乘坐之該輛汽車前座，向丙○○稱：丙○○前於同桌賭博時
    有詐賭之情事，並要求賠償等語。因丙○○極力否認詐賭，
    為迫使丙○○承認詐賭，丁○○、「泉哥」、乙○○及上述
    不詳之成年男子乃共同基於傷害人身體之犯意，由丁○○開
    啟車門示意，乙○○及上開不詳之成年男子1 名見狀，各自
    該汽車後座左右兩側從車外揮拳往車內毆打丙○○，再由被
    告丁○○逼問有無詐賭，只要丙○○否認，即由乙○○等人
    上前毆打，以該等方式毆打丙○○3 次左右，繼而由「泉哥
    」持行動電話（開啟錄音功能）對著丙○○，詢問丙○○有
    無詐賭？丙○○再次表示並無詐賭，「泉哥」即以手毆打丙○○之頭部，並再詢問有無詐賭，因丙○○已遭毆打5 、6
    次，恐再遭受毆打，乃予以口頭承認，而由「泉哥」將該等
    內容錄音。丁○○、「泉哥」等人見丙○○已經口頭承認詐
    賭，即將丙○○載往松揚砂石公司。另一方面，在上開賭場
    ，丙○○之同居人庚○○發現丙○○已遭人強行擄走，乃與
    上開賭場主人戊○○及當時在場之辛○○等人商議對策，辛○○即假意表示與丁○○熟識，訛以協商之名邀同不知情之
    戊○○前往松揚砂石公司，並由丁○○、辛○○或「泉哥」
    等其中1 人以其他不詳方式事先邀集同具妨害自由、傷害犯
    意聯絡之已成年小弟約一、二十人在該處等待。嗣丁○○等
    人強押丙○○進入松揚砂石公司之際，該處總共聚集二、三
    十人，辛○○即佯稱願為丁○○、「泉哥」進行詐賭賠償之
    協調，乃由辛○○、丁○○、「泉哥」、戊○○等人進入松
    揚砂石公司後方之辦公室洽談，丙○○乃向戊○○、辛○○
    2 人表示不可能詐賭等語，辛○○見丙○○仍未承認詐賭，
    即表示不願再插手此事，並走出協調之辦公室，「泉哥」及
    其他小弟見狀，即入內毆打丙○○，繼而由「泉哥」入內播
    放丙○○承認詐賭之錄音，表示要新台幣（下同）300 萬元
    賠償，又喝令其他小弟拿棍子入內毆打丙○○，再由丁○○
    將丙○○載出松揚砂石公司又載回該處，繼續由「泉哥」指
    示其他小弟對丙○○拳打腳踢，如此數次，致丙○○受有左
    頂部頭皮挫傷、左胸壁挫傷、左手臂挫傷、瘀傷等傷害，丁○○則於丙○○遭毆打之過程中表示贖款可降為150 萬元。
    嗣經丙○○苦苦哀求及場主戊○○出面斡旋，丁○○等人始
    同意將贖款降為50萬元。而丁○○、辛○○、「泉哥」既均
    已明知丙○○無法提出現金，其等對丙○○所施以之強暴手
    段已至丙○○不能抗拒，雖均可預見其他小弟於丙○○不能
    抗拒之情況下強取丙○○之財物，為謀取不法利益，仍基於
    縱使如此亦不違背其本意之未必故意犯意聯絡，容任在場之
    1 名小弟，趁丙○○已因前開強暴手段至使不能抗拒之際，
    出手強行取走丙○○腕上之勞力士手錶1 支（型號18238 ，
    錶號184185），繼而將該手錶交予丁○○，由丁○○加以收
    受，並以之抵償20萬元。另贖金30萬元則由丙○○打電話給
    其同居人庚○○籌措。此間，適丁○○之債主即不知情之甲○○協同其未婚妻壬○○至松揚砂石公司向丁○○收取欠款
    ，丁○○乃將由小弟手中取得之丙○○手錶，轉交予甲○○
    ，請託甲○○前往典當，並指定乙○○陪同前往。惟因當日
    數家當舖所開金額過低，甲○○乃與乙○○、壬○○接連前
    往數家當舖典當而未果。甲○○乃將該手錶交還予丁○○。
    嗣丁○○將丙○○押往高雄市○○區○○路43號E 棟2 樓（
    下稱民豐路住處）等待庚○○籌措金錢，甲○○為收取債權
    ，亦隨同前往。另一方面，庚○○接獲丙○○之電話後，即
    通知友人己○○到賭場會同處理，戊○○確認該等協調結果
    後，即離去松揚砂石公司而回賭場向庚○○等人告知情況，
    庚○○因無力支付該等金錢，乃另委請真實姓名年籍不詳、
    綽號「明群」之人出面與辛○○約定前往高雄市○○路99號
    之「亞哥噴泉庭園理容廣場」（下稱亞哥理容院）談判。終
    在「明群」、戊○○等人之居間協調下，由辛○○代表同意
    庚○○先開立面額各15萬元之本票2 張交付與辛○○暫作擔
    保，以先行釋放丙○○，但丙○○獲釋後須拿支票前來換回
    本票。丁○○接獲協調結果後，即於翌日（94年7 月10日）
    上午5 、6 時許，與乙○○及上揭不詳之小弟數人共同將丙○○押往亞哥理容院釋放，丙○○至此始回復行動自由，計
    遭剝奪行動自由約12小時。丙○○於獲釋後，唯恐丁○○等
    人將再對其不利，隨即由己○○、庚○○陪同前往屏東市向
    友人借得付款人均為屏東民生路郵局、面額均為15萬元、到
    期日分別為94年7 月17日、94年8 月10日，票號分別為X000
    0000、X0000000號之支票2 紙，由己○○持往亞哥理容院換
    取上開2 張本票。丁○○即指示乙○○與一名不詳之小弟前
    往亞哥理容院向己○○拿取支票，並攜回民豐路住處交與丁○○。嗣於94年7 月10日19時許，甲○○、壬○○、乙○○
    再次持上開丙○○之手錶前往址設高雄市○○路89號之六六
    當鋪典當得款20萬元，惟丁○○取得該筆現款後，並未以其
    中部分現金支付其積欠甲○○之款項，經甲○○再次詢問，
    丁○○乃將上開支票2 紙中票號X0000000號之支票交與甲○○，言明以其中8 萬元供甲○○兌現其債權，甲○○乃將之
    存入其不知情未婚妻壬○○名下之帳戶內兌現。而丁○○取
    得該典當手錶所得之20萬元現款後，即於同日交與戊○○用
    以償還賭債。另1 張票號X0000000號之支票，因丙○○已無
    力再支付該等票款，而遭退票，則由辛○○指示癸○○（另
    為不起訴處分）出面向丙○○催討。
二、嗣因丙○○確無財力支付票款，又不堪屢遭癸○○、辛○○
    、丁○○等人催逼，乃於94年8 月17日向轄區警方報案，經
    臺灣高雄地方法院檢察署檢察官指揮屏東縣政府警察局進行
    通訊監察，嗣於95年4 月6 日上午9 時55分，在高雄市○○
    區○○路75號拘提丁○○，並當場扣得如附表編號1 所示之
    物；於同日中午12時許，在高雄縣鳳山市○○路○段51號4
    樓之2 拘提乙○○，當場扣得如附表編號3 至6 所示之物；
    於同日上午10時10分許，在高雄縣仁武鄉○○○ 街96巷68弄
    1 號拘提甲○○到案，當場扣得如附表編號7 至14所示之物
    ；同日上午11時15分許，在高雄縣湖內鄉○○路福安宮旁拘
    提癸○○到案，並經癸○○提出如附表編號2 所示之票號X0
    000000號之支票1 紙扣案，始循線查悉全情。
三、案經丙○○訴由屏東縣政府警察局移送臺灣高雄地方法院檢
    察署檢察官偵查起訴。
      理      由
壹、證據能力部分：
一、被告乙○○警詢之自白，得作為證據使用：
  (一)按被告之自白，須非出於強暴、脅迫、利誘、詐欺、疲勞訊
    問、違法羈押或其他不正之方法，且與事實相符者，始得為
    證據，刑事訴訟法第156 條第1 項固有明文，然員警是否有
    以脅迫之不正方式取得非任意性之自白，仍需賴確切證據，
    並斟酌被告接受警詢之始末經過等客觀情狀綜合判斷。
  (二)被告乙○○雖於原審準備程序及原審審理中均辯稱：伊於警
    詢時，所供：1.與被告丁○○共同將告訴人載往民豐路住處
    ，期間被告丁○○有打電話聯絡交付贖金等事、2.前往亞哥
    理容院拿取支票並隨即至民豐路住處交給被告丁○○、3.在
    鼓山中學西側停車場毆打告訴人之人都是被告丁○○帶來的
    人、4.本案擄人勒贖是被告丁○○之主意等情節，均是員警
    叫我指證被告丁○○，我為不確定答案時，員警即叫我推給
    被告丁○○，均經員警誘導所為之陳述云云（見原審一卷第
    133 、原審二卷第54頁）。惟查：被告乙○○於偵查中及原
    審羈押訊問時所為之陳述，均係基於自由意志所為之陳述，
    未遭受不當之脅迫，業據被告乙○○於原審自承在卷（見原
    審二卷第53至54頁）。而互核其於偵查中確曾供承：我們把
    丙○○帶到博愛路一家代書事務所隔壁（即松揚砂石公司）
    ，再來我們就帶丙○○去民豐路丁○○家。我在丁○○家待
    到快天亮，然後丁○○叫我們去富民路之雅哥（亞哥理容院
    ）等人家拿支票來給我們，再拿回去交給丁○○等語（見偵
    字第10413 號卷《下稱偵三卷》24頁）；及於原審羈押訊問
    時供承：後來丁○○出來拿了1 只勞力士錶交給甲○○，要
    他與我一起拿去當舖，一開始並沒有典當成功，後來我們又
    到民豐路住處那裡泡茶，然後又去亞哥理容院，被害人的一
    位女性友人拿支票過來，勞力士錶隔天我們才又拿去當舖當
    等語（見原審聲羈卷第6 頁），均與其於警詢中所供等情相
    符，果被告乙○○就上開前往民豐路住處及拿取支票交給被
    告丁○○之情係經警誘導所陳述，則其嗣於偵查及原審羈押
    訊問時既未再遭受脅迫或誘導，理應予以澄清或未再為相同
    之陳述，豈有可能再為一致供詞之理，是其上開所辯，已難
    令人採信。再參以被告乙○○係經被告丁○○之電話邀約始
    前往松揚砂石公司前集合，且至現場之際即看見被告丁○○
    所安排之2 台車輛，此據被告乙○○於警詢中供承明確（見
    警三卷第21頁反面、22頁），復未爭執該等供述之任意性；
    及被告乙○○亦於偵查中及原審延長羈押訊問時分別供稱：
    在鼓山中學西側停車場當時，我與其他小弟係在丁○○之示
    意下始上前毆打丙○○（見偵三卷第24頁），當時一起毆打
    丙○○的那些人，雖不知姓名，但跟丁○○接觸時曾見過他
    們一、二次等語（見原審偵聲卷第9 頁），顯見被告乙○○
    應已明知共同前往強擄告訴人及在鼓山中學西側停車場毆打
    告訴人之其他人等，亦係被告丁○○所找來之人，其辯稱並
    不確定該等人是否為被告丁○○所帶來之人，係員警叫伊推
    給被告丁○○云云，委無可採。末按，被告乙○○主觀上既
    已知悉共同前往強擄告訴人及在鼓山中學西側停車場毆打告
    訴人之其他人等，亦係被告丁○○所找來之人，其理應明白
    本案係被告丁○○所策劃安排，至本案經過於法律上應如何
    評價，本不在被告乙○○於警詢時所考量之範圍內，被告乙○○於原審亦自承誤以為員警詢問本次處理債務是何人主意
    ，所以才回答丁○○等語（見原審二卷第55頁），顯見其係
    基於主觀之認知而回答，並非經員警誘導後才回答。從而，
    被告乙○○辯稱其警詢有遭誘導等情，顯無足採。是其警詢
    筆錄自有證據能力。
二、被告甲○○警詢陳述對證明共犯之犯罪事實而言、證人庚○○警詢陳述，均無證據能力：
    按被告以外之人，於審判外之言詞或書面陳述，除法律有規
    定者外，不得作為證據；又被告以外之人（包括證人、鑑定
    人、告訴人、告訴人及共同被告等）於檢察事務官、司法警
    察官或司法警察調查中所為之陳述，與審判中不符時，其先
    前之陳述具有較可信之特別情況，且為證明犯罪事實存否所
    必要者，得為證據，刑事訴訟法第159 條第1 項、第159 條
    之2 分別定有明文。是被告以外之人於司法警察（官）調查
    中所為之陳述，依刑事訴訟法第159 條第1 項規定，係屬傳
    聞證據，原則上無證據能力，惟如該陳述與審判中不符時，
    其先前之陳述具有較可信之特別情況，且為證明犯罪事實存
    否所必要者，依同法第159 條之2 規定（即刑事訴訟法第15
    9 條第1 項所指之「除法律有規定者外」），始例外認為有
    證據能力。如該陳述與審判中相符時，因該陳述並不符合刑
    事訴訟法第159 條之2 有關傳聞例外之規定，故不得作為認
    定本案犯罪事實有無之證據。此時，當以其於審判中之陳述
    作為證據。經查，被告丁○○及其辯護人認共同被告甲○○
    、證人庚○○於警詢中所為之陳述並無證據能力，且核其等
    警詢中之陳述，與審判中之陳述大致相符，是依前開說明，
    其等並無傳聞證據例外之情形，應無證據能力，此時，當以
    其等審判中之陳述作為證據。
三、告訴人丙○○警詢中之指述，無證據能力：
    被告丁○○及其辯護人否認告訴人於警詢陳述之證據能力。
    經查：告訴人丙○○於警詢中係陳稱在鼓山中學西側停車場
    ，係先遭被告丁○○等人拖下車外毆打完畢後，始遭被告丁○○逼稱詐賭、且係被告丁○○先表示要300 萬元賠償等語
    （見警三卷第93、94頁）；惟於原審審理中則證稱係被告丁○○坐在車上前座，先詢問其有無詐賭，其否認後，始由車
    後方2 名小弟進入車內在其左右兩側毆打，係「泉哥」先揚
    言要300 萬元之賠償等語（見原審一卷第261 、262 、265
    、266 頁），是告訴人就其有無遭拖下車毆打、係先遭毆打
    或遭逼稱詐賭及何人先開口索討300 萬一節，均有前後不一
    致之情形。然核諸被告乙○○於警詢中證稱（證人乙○○警
    詢、偵查中之證述均有證據能力，詳如後述，且證人乙○○
    之陳述於此係用以作為佐認證據能力之彈劾證據，不受傳聞
    法則規範，最高法院97年度台上字第483 號判決要旨參照）
    ：我們到鼓山中學西側停車場後，我們先下車讓丁○○坐上
    丙○○乘坐之休旅車內，沒多久，丁○○就開門叫我們毆打
    丙○○等語（見警三卷第22頁）；及於偵查中證稱：丁○○
    把門打開，我們就動手打丙○○，丁○○雖沒有開口叫我們
    打，但因車門打開，我們是丁○○之小弟，就知道要動手打
    丙○○，我們打他時，丁○○就站在我們旁邊；當時，丙○○坐在車內，我及另一位小弟從車外揮拳往車內打丙○○等
    語（見偵三卷第24、25頁），恰與告訴人於原審所證述遭受
    毆打之情節相符；且告訴人亦於原審中明確證稱：印象中在
    鼓山中學西側停車場確係有人拉開車門揍我，他們要拖我下
    車我不敢等語（見原審一卷第262 頁），足認上開告訴人於
    警詢所述與審判中不符之部分，或係其記憶有誤，而不具特
    別可信之情況。另告訴人於警詢中其他之指述，核與其於原
    審審理中結證情節大致相符，依前揭刑事訴訟法第159 條第
    1 項規定，告訴人於警詢中之陳述，應無證據能力。
四、告訴人丙○○及證人庚○○於偵查中之陳述，均無證據能力
    ：按證人、鑑定人依法應具結而未具結者，其證言或鑑定意
    見，不得作為證據，刑事訴訟法第158 條之3 定有明文，則
    證人丙○○、庚○○於偵查中之陳述，既未經具結，自無證
    據能力。
五、證人己○○、癸○○警詢之證述，被告乙○○警詢之陳述對
    證明被告丁○○之犯罪事實而言，被告丁○○警詢及偵查中
    之陳述對證明被告甲○○之犯罪事實而言，均有證據能力：
  (一)按上開刑事訴訟法第159 條之2 規定所稱之「前後陳述不符
    」之要件，應就前後階段之陳述進行整體判斷，以決定其間
    是否具有實質性差異，惟無須針對全部陳述作比較，陳述之
    一部分有不符，亦屬之。而所謂「較可信之特別情況」之情
    形，亦應就前後陳述時之各種外部情況進行比較，以資決定
    何者外部情況具有可信性。如時間之間隔、有意識的迴避、
    受外力干擾、警詢或檢察事務官所作之偵查筆錄記載是否完
    整等情，法院應斟酌上列因素綜合判斷，亦應細究陳述人之
    問答態度、表情與舉動之變化，此一要件係屬訴訟法事實之
    證明，以自由證明為已足，且應由主張此項證據之人證明。
    惟此僅係確定上開陳述有無證據能力而已，至該證據具有證
    據能力後，其證據力之強弱問題，仍待法院綜合全辯論意旨
    及調查證據所得，依法認定之。
  (二)被告丁○○及其辯護人雖否認共同被告乙○○、證人己○○
    、癸○○警詢陳述之證據能力，被告甲○○亦否認共同被告
    丁○○於警詢及偵查中陳述之證據能力，並均辯稱為審判外
    之陳述而無證據能力。然核：1.證人己○○於警詢中證稱證
    人庚○○在亞哥理容院先付5 萬元現金及簽本票2 張各15萬
    元等語（見偵三卷第115 頁）；於原審審理中則證稱係交付
    現金3 萬元及2 張本票面額各15萬元等語（見原審二卷第17
    6 頁）。2.證人癸○○於警詢中證稱：票號X0000000號、面
    額15萬元之支票係丁○○在我之前所經營之檳榔攤交給我的
    等語（見警三卷第58頁），然於偵查及原審審理中則改稱：
    是「泉哥」自丁○○處取得支票，因丁○○欠我5 萬元，我
    知道「泉哥」要拿支票去調現，我就拿該支票去向他人調現
    ，調得現金14萬5 千5 百元，我拿10萬元給「泉哥」，利息
    算我的，這5 萬元算是「泉哥」代替丁○○還我的；支票是
    「泉哥」拿給我的云云（見偵三卷第156 頁、原審一卷第22
    4 頁）。3.證人即共同被告乙○○於警詢及偵查中陳稱丁○○打電話通知我說有人詐賭，要去抓人，我們共2 台車在松
    揚砂石公司集合後前往倫永計程車招呼站1 樓處，強行將丙○○拉上車，及至鼓山中學西側停車場，沒多久，丁○○就
    開門叫我們毆打丙○○，打完後，又將被害人載至松揚砂石
    公司，在該處丙○○有遭人毆打，但我不知是何人打的，我
    是看他走出來的時候，身上又多了幾個破洞；再來我們就帶
    丙○○去民豐路丁○○家，待到隔天快天亮，然後丁○○叫
    我們去亞哥理容院，等人拿支票來，再拿回去交給丁○○等
    語（見警三卷第22、23頁，偵三卷第24頁），與其嗣於原審
    審理中證稱：在鼓山中學西側停車場並未出手毆打告訴人、
    已經忘記伊有無前亞哥理容院或民豐路住處、在松揚砂石公
    司談判時僅有場主戊○○拿椅子打告訴人、係「肉圓」叫我
    前往亞哥理容院櫃檯拿支票，票交給「肉圓」，我就不知該
    支票去向等語（見原審二卷第44至46、48、51至52頁）。4.
    被告丁○○於警詢中證稱：我在94年間拿1 張16萬元的支票
    向甲○○換取現金，結果跳票，我只還了6 萬元等語（見警
    三卷第3 頁），與其嗣於原審審理中證稱：積欠甲○○的金
    錢數目已經忘記等情（見原審一卷第301 頁），均就本案重
    要事實有證述前後不一致之情，衡以上開證人於警詢之初，
    因事發突然，無暇深思此間利害關係及法律適用，而未及設
    詞，且本件亦查無上開證人於上開警詢經詢問時，有遭到強
    暴、脅迫、利誘等外力影響其陳述任意性之情形，本院認其
    等此部分之陳述，客觀上仍存在具有較可信之特別情況，且
    為證明犯罪事實存在所必要，依上開刑事訴訟法第159 條之
    2 之規定，均得為證據。另被告丁○○於偵查中非以證人之
    身分所為之供述，雖屬被告以外之人於審判外之陳述，但因
    其係非以證人之身分在檢察官面前供述，故未經具結，且其
    在上開偵查中之供述，並無顯有不可信之情況；且嗣經原審
    業依證人身分行交互詰問（詳後述），予被告甲○○為反對
    詰問之機會，依最高法院97年度台上字第1062號判決意旨，
    被告丁○○前揭於偵查中未經具結之陳述筆錄，自有證據能
    力。
六、證人即共同被告乙○○、甲○○偵查中經具結之證述，對證
    明被告丁○○之犯罪事實，有證據能力：
    按被告以外之人於審判外之言詞或書面陳述，除法律有規定
    者外，不得作為證據，刑事訴訟法第159 條第1 項定有明文
    。次按被告以外之人於審判外向法官所為之陳述，得為證據
    、被告以外之人於偵查中向檢察官所為之陳述，除顯有不可
    信之情況者外，得為證據，此觀諸同法第159 條之1 規定自
    明。而查本件證人即共同被告乙○○、甲○○於檢察官偵查
    中經具結而為之陳述，固均係被告以外之人於審判外所為之
    言詞陳述，然其等之證言，已經檢察官諭知證人有具結之義
    務及偽證之處罰並命朗讀結文具結擔保其證言之真實性，又
    查無違法取證之瑕疵存在，應無顯不可信之情形，引用上開
    證人於檢察官面前所為陳述作為證據應屬適當，依上開刑事
    訴訟法第159 條之1 第2 項之規定，自均得為證據。被告丁○○及其辯護人雖以證人乙○○、甲○○於偵查中之證詞並
    未賦予被告丁○○反對詰問之權利，而爭執其無證據能力云
    云。惟按：按刑事訴訟法第159 條之1 第2 項所稱得為證據
    之被告以外之人於偵查中向檢察官所為之陳述，立法者係以
    刑事訴訟法規定檢察官代表國家偵查犯罪、實施公訴，依法
    有訊問被告、證人、鑑定人之權，且實務運作時，偵查中檢
    察官向被告以外之人所取得之陳述，原則上均能遵守法律規
    定，不致違法取供，其可信性甚高，為兼顧理論與實務，而
    規定被告以外之人於偵查中向檢察官所為之陳述，除顯有不
    可信之情況者外，得為證據。乃同法第159 條第1 項所謂「
    除法律有規定者外」之得作為證據之情形，為有關證據能力
    之規定，係屬於證據容許性之範疇。而被告之反對詰問權，
    雖屬憲法第8 條第1 項規定「非由法院依法定程序不得審問
    處罰」之正當法律程序所保障之基本人權及第16條所保障之
    基本訴訟權，不容任意剝奪。但詰問權係指訴訟上被告有在
    公判庭當面詰問證人，以求發現真實之權利，應認被告具有
    處分權，非不得由被告放棄對原供述人之反對詰問權。此與
    證據能力係指符合法律所規定之證據適格，而得成為證明犯
    罪事實存在與否之證據資格，性質上本不相同。從而，於事
    實審法院審判實務中，案內遇有此類未能賦予被告行使詰問
    權之供述證據，即應依刑事訴訟法第273 條第1 項第5 款、
    第8 款及第171 條規定，於準備程序期日訊明、曉諭被告或
    其辯護人是否聲請傳喚該被告以外之人以踐行人證之調查程
    序，使被告或其辯護人針對該被告以外之人於審判外向法官
    及於偵查中向檢察官所為之陳述，有補足行使反對詰問權之
    機會。除有類如刑事訴訟法第159 條之3 所列各款之情形以
    外，均應傳喚該被告以外之陳述人到庭依法具結，給予被告
    或其辯護人詰問，或依同法第163 條第1 項、第167 條之7
    規定為詢問之機會。此即刑事訴訟法第196 條明定「證人已
    由法官合法訊問，且於訊問時予當事人詰問之機會，且陳述
    明確別無訊問必要者，不得再行傳喚」，以與傳聞法則之理
    論相符，並與第159 條之1 規定相呼應。故應認未經被告行
    使詰問權之被告以外之人於偵查中向檢察官所為之陳述，應
    屬未經完足調查之證據，非謂無證據能力而不容許作為證據
    。否則，如被告以外之人於本案審判中所為之陳述，與其先
    前檢察官偵查中所為之陳述不符時，既謂後者無證據能力，
    依同法第155 條第2 項規定，即應悉數摒除不用，僅能採取
    其於本案審判中之陳述作為判斷之依據，按之現行刑事訴訟
    法關於傳聞證據排除例外之規定，殊難謂為的論（最高法院
    95年度台上字第6675號刑事判決意旨參照）。共同被告乙○○、甲○○既於原審審理中經原審以證人身分行使交互詰問
    ，既賦予被告丁○○及其辯護人詰問之機會，是渠等上開於
    偵查中具結而向檢察官所為之證言，自有證據能力，即得採
    為判斷之依據。
七、本案對門號0000000000號、0000000000、0000000000、0000
    000000、0000000000號所為通訊監察而取得之錄音有證據能
    力：按有事實足認被告或犯罪嫌疑人有最輕本刑為3 年以上
    有期徒刑之罪嫌，並危害國家安全或社會秩序情節重大，而
    有相當理由可信其通訊內容與本案有關，且不能或難以其他
    方法蒐集或調查證據者，得發通訊監察書，前項通訊監察書
    ，偵查中由檢察官依司法警察機關聲請或依職權核發，審判
    中由法官依職權核發，修正前通訊保障及監察法第5 條第1
    項第1 款、第2 項定有明文。本案依告訴人警詢之指述，門
    號0000000000、0000000000、0000000000號之持用人涉犯刑
    法第347 條擄人勒贖罪嫌，危害社會秩序情節重大，有相當
    理由可信其通訊內容與擄人勒贖有關，難以其他方法蒐集或
    調查證據，經臺灣高雄地方法院檢察署檢察官依上開規定核
    發94年8 月18日94年雄檢博寒監字第001762號、94年9 月14
    日94年雄檢博寒監字第001509號之通訊監察書，及上開通訊
    監察期限屆滿前，經同署檢察官核發94年9 月14日94年雄檢
    博寒監續字第001964號、94年10月12日94雄檢博寒聲監續字
    第002175號通訊監察書（見警三卷第146 至178 頁），而為
    合法之通訊監察。則在通訊監察期間取得上開門號與相關人
    員之錄音，並無違法取證之瑕疵，得為證據。
八、末按刑事訴訟法第159 條之5 規定：「被告以外之人於審判
    外之陳述，雖不符前四條之規定，而經當事人於審判程序同
    意作為證據，法院審酌該言詞陳述或書面陳述作成時之情況
    ，認為適當者，亦得為證據。當事人、代理人或辯護人於法
    院調查證據時，知有第159 條第1 項不得為證據之情形，而
    未於言詞辯論終結前聲明異議者，視為有前項之同意」。查
    本案所引之其餘傳聞證據（詳如後述），均未據被告及其辯
    護人等、檢察官爭執其證據能力，且於本院審理中均同意引
    為證據，本院復審酌該等書面或言詞陳述之製作，並無非法
    取得之不適當情形，該等書面作成之外部情況並無不當，又
    衡諸本件若欲判斷被告等是否成立犯罪，實有引用前開書面
    供述之必要性，自均得採為認定事實之依據。至被告丁○○
    聲請對告訴人丙○○進行測謊，業據告訴人丙○○於本院表
    示不同意明確（見本院卷第99頁），自不能強制其進行測謊
    ，且本院亦認無此必要，附此敘明。
貳、實體部分：
甲、有罪部分：
一、訊據上訴人即被告丁○○固坦認有於上揭時間夥同被告乙○○、「泉哥」、「肉圓」等人至上開賭場帶走告訴人丙○○
    ，先後至鼓山中學西側停車場、松揚砂石公司、位於高雄市
    三民區○○路42號E 棟2 樓其住處等地，並於翌日帶告訴人
    至亞哥理容院，暨被告甲○○、乙○○確與證人即被告甲○○之未婚妻壬○○於翌日持告訴人之勞力士手錶前往六六當
    鋪典當等情。惟矢口否認有何強盜擄人勒贖之犯行，辯稱：
    伊無強擄告訴人藉以勒索贖金之行為，本案確係因告訴人對
    伊及「泉哥」詐賭所引起之債務糾紛，伊係向告訴人索討告
    訴人詐賭之賠償；告訴人之傷勢係因其要離開倫永計程車招
    呼站1 樓時不慎自己碰撞玻璃門及因賭場主人戊○○聽聞告
    訴人有詐賭之情，一時氣憤而持椅子毆打所致，伊並未毆打
    或指使他人毆打告訴人；又告訴人之勞力士手錶係其為解決
    詐賭糾紛，自己主動交出並指定要至六六當舖典當，伊並未
    要求贖金300 萬元；且本件係因其他賭客聞風而至，告訴人
    因恐遭其他賭客刁難，伊始在告訴人之央求下，將告訴人帶
    至伊之住處泡茶聊天，又本件票號X0000000、X0000000號之
    支票，係「泉哥」與告訴人處理詐賭糾紛之賠償，與伊無關
    云云。另訊之被告乙○○亦坦認有與被告丁○○前往倫永計
    程車招呼站及嗣與被告甲○○持告訴人之勞力士手錶前往典
    當等情，惟矢口否認有何妨害自由、傷害之犯行，辯稱；伊
    係與被告丁○○前往倫永計程車招呼站前找告訴人，伊並未
    在鼓山中學西側停車場處毆打告訴人，警詢時係因警察要伊
    指證被告丁○○，伊才配合員警為陳述，伊等到松揚砂石公
    司後，就由被告丁○○與告訴人協調，協調之經過伊不知情
    云云。
二、經查：
  (一)證人即告訴人丙○○於原審審理中證稱：案發當天下午約四
    時左右，我到倫永計程車招呼站樓上打麻將，丁○○就進來
    叫我到樓下說有事商量，之後說沒有幾句話，就有十幾位少
    年衝進來把我從一樓拖出去。把我拖到車上後，載到鼓山一
    個停車場空地，丁○○說我在裡面有詐賭，我說裡面的人我
    都不認識，並無詐賭情事，接著後面那台自小客車下來二個
    年輕人衝上廂型車打我，當時丁○○坐在廂型車前座，那二
    名年輕人在我左右兩側打我的，之後有一名叫「泉哥」的人
    上車，問我有無詐賭，我說沒有，即遭「泉哥」毆打，因我
    之前已遭年輕人毆打，因害怕所以承認，「泉哥」即用手機
    將之錄音，當時被告丁○○亦在廂型車上。之後丁○○、「
    泉哥」等載我至博愛路（即松揚砂石公司），當時已經天黑
    ，該處之年輕人人數更多。我進入該處後，看到證人即賭場
    場主戊○○及證人辛○○均在場，即請證人戊○○、辛○○
    到屋後方協調，並向渠二人表示我不可能詐賭等語，證人辛○○即說不管此事，隨即走出去，此時即有多名年輕人進屋
    內毆打，接著「泉哥」即進來播放錄音帶，證人戊○○聽聞
    錄音帶後，即以椅子毆打我，「泉哥」又表示要300 萬元賠
    償，之後「泉哥」又指使年輕人拿棍子進屋內毆打，此間復
    多次以車載我外出四處逛，然後又載回該處由「泉哥」指示
    年輕人對我拳打腳踢數次，最後證人戊○○向我表示對方就
    只是要錢，現已降為50萬，證人戊○○講完後即離開，此時
    即有人將我手錶取走，表示要抵債20萬元，然後丁○○要我
    撥打電話給我同居人庚○○籌錢，之後即將我帶至民豐路，
    在從松揚砂石公司出發前往民豐路住處之半途，丁○○尚有
    打電話給證人庚○○詢問籌錢籌得如何，嗣快天亮時，丁○○與數名年輕人即將我帶至亞哥理容院釋放等語甚詳（見原
    審一卷第261 至283 頁）。而告訴人於原審審理中指認被告
    甲○○為強取其手錶之人，雖有誤認（詳如被告甲○○無罪
    部分所述），惟衡以告訴人係突然遭多人一擁而上將其強拉
    入自小客車及帶往鼓山中學西側停車場、松揚砂石公司等地
    ，且告訴人除被告丁○○外，均不認識其他男子，本難期其
    於該等突發、混亂之經過中能清楚記得強取其手錶之人之容
    貌。況告訴人上開指訴，核與共同被告乙○○於警詢中證稱
    ：我於案發當日接到丁○○之電話，向我表示遭人詐賭，要
    我前去幫忙抓人，我即至高雄市○○○路298 號永信土地代
    書事務所隔壁（即松揚砂石公司）集合，坐上丁○○事先準
    備好的休旅車，當時車上已有3 人，丁○○另外夥同2 人，
    坐另外1 部車，就一起前往倫永計程車招呼站，由丁○○先
    叫丙○○下樓，並要丙○○上車，丙○○不肯，我及丁○○
    帶來的2 人見狀就強行將丙○○拉上車，我們就將丙○○帶
    至鼓山中學西側停車場，我們先下車讓丁○○及車上不詳男
    子2 人坐上丙○○乘坐之休旅車內，沒多久，丁○○就開門
    叫我們毆打丙○○，當時有2 、3 個人站在車門旁揮拳毆打
    丙○○，打完後，又將丙○○載至松揚砂石公司，當時我們
    先將丙○○帶至裡面的房間，之後我們同車之5 人走出來坐
    在靠近門口的沙發，丁○○跟丙○○在裡面談了一陣子。丙○○於松揚砂石公司時應有遭人毆打，因我看見丙○○自松
    揚砂石公司內走出來時，身上衣服又多了幾個破洞，之後我
    與被告丁○○及另2 名男子共同載丙○○前往丁○○位在高
    雄市○○路43號E 棟2 樓，期間丁○○有打電話連絡交付贖
    金的事等語（見警三卷第22、23頁）；及於偵查中證稱：是
    丁○○在樓梯間叫丙○○下來，之後他要丙○○下（上之誤
    ）車，但丙○○不願意，我即與丁○○及旁邊的一位小弟拉
    他上車，然後開到鼓山中學的停車場，到該處後，我與其他
    人下車，只有丁○○與丙○○在車上談事情，結果他們談不
    攏，然後丁○○把門打開，我們就動手打丙○○，丁○○雖
    沒有開口叫我們打，但因門打開，我們是丁○○之小弟，就
    知道要動手打丙○○，我們打他時，丁○○就站在旁邊。打
    完後我們把丙○○帶到博愛路一家代書事務所隔壁（即松揚
    砂石公司），又繼續談事情，再來就帶丙○○去民豐路丁○○家等語（見偵三卷第24頁）、證人戊○○於原審審理中證
    稱：我到松揚砂石公司協商後，有看到丙○○的衣服較不整
    齊，當時有放丙○○承認詐賭之錄音給我聽，記得有在場協
    調金額最後為50萬元，是從其他金額降下來的，之後我就離
    開等語（見原審二卷第11、12、20、22頁）情節大致相符。
  (二)被告丁○○雖辯稱並無毆打告訴人之情，被告乙○○嗣雖亦
    於原審審理時改稱：我在鼓山中學西側停車場並未毆打丙○○，嗣於松揚砂石公司內，亦未聽見打人的聲音或看到有人
    拿棍子入內毆打丙○○，只有聽在場人說場主戊○○有拿椅
    子打丙○○云云（見原審二卷第44、46頁），然已與其上開
    警詢、偵查中之證詞不符。衡以被告乙○○警詢、偵查之初
    ，因事發突然，無暇深思此間利害關係及法律適用，而未及
    設詞，其此部分供詞本較可採信。且證人庚○○於原審審理
    中及證人己○○於警詢及原審審理中均證稱其等於翌日凌晨
    5 、6 時許在亞哥理容院接走丙○○時，確見丙○○全身是
    傷、衣服破爛等語（見原審一卷第286 頁、原審二卷第176
    頁）。又本件倫永計程車招呼站之玻璃確有破裂，除據告訴
    人指證明確外，並據證人庚○○、戊○○於原審審理中證明
    在卷（見原審一卷第286 頁、原審二卷第9 頁）。又告訴人
    指證遭強行拖入汽車時因雙腳摩擦地上玻璃受有左膝挫擦傷
    4 ×3 公分、3 ×3 公分、右膝挫擦傷4 ×3 公分、3 ×3
    公分之傷害及因於鼓山中學西側停車場遭受被告乙○○等人
    毆打，嗣於松揚砂石公司遭「泉哥」喝令小弟加以毆打，而
    受有左頂部頭皮挫傷、左胸壁挫傷、左手臂挫傷、瘀傷等傷
    害一情，亦有卷附高雄市立民生醫院驗傷診斷書1 紙（見警
    三卷第118 頁）、急診病歷一份（見原審一卷第239 至241
    頁）、受傷照片8 幀（見警三卷第114 至117 頁）在卷為憑
    。雖告訴人係於94年7 月20日始急診就醫，距本件案發時間
    已有11日，然依證人即本件急診醫師子○○於原審中之證述
    ：我診療當時所見告訴人之傷勢為舊傷，傷口業已結痂，判
    斷應為一週前之傷口，依其外傷情形，屬於挫傷、擦傷，該
    等傷勢亦有可能用棍棒毆打造成，我當時有以手掌心貼著告
    訴人頭部，摸起來感覺有腫脹。又一般跌倒雖亦有可能造成
    上開傷勢，但通常係產生於身體一側之傷害，而不會造成全
    身多處受傷等語（見原審一卷第197 至200 頁），均與告訴
    人上開指述遭毆打之手段及上揭照片所示傷口結痂情形相符
    。復查，告訴人經押往松揚砂石公司內談判時，固曾遭證人
    戊○○以塑膠椅子砸一下，業據告訴人、證人辛○○結證在
    卷（見原審一卷第204 、270 頁），惟塑膠椅子之材質輕巧
    ，僅砸1 次是否已足造成傷勢，容有疑義，甚且告訴人除證
    稱砸一下外，就該遭砸之身體部位為何及有無因此受傷均未
    再為進一步之陳述，顯見告訴人當時亦認證人戊○○此部份
    之行為並非造成其傷害之原因，況告訴人所傷害係屬全身性
    之傷害，業如前述，證人戊○○僅以塑膠椅子毆打一下，焉
    有可能能造成告訴人全身多處之傷害？益證告訴人確因遭到
    被告丁○○、「泉哥」指使被告乙○○及其他不詳之小弟加
    以毆打成傷，被告丁○○所辯及被告乙○○嗣於原審中翻異
    前詞，均屬事後卸責之詞，毫無可採。
  (三)又告訴人之勞力士手錶確於翌日經被告乙○○、甲○○偕同
    證人壬○○前往六六當舖典當得款20萬元，業經證人乙○○
    、壬○○於警詢、偵查及原審中及證人甲○○於偵查及原審
    審理中分別證述在卷，並有證人即六六當舖老板丑○○於警
    詢中證述屬實（見警三卷第138 頁），復有勞力士手錶進口
    完稅證明書、六六當舖當票、當舖收當物品登記簿各1 份在
    卷可憑（見警三卷第119 至121 、142 頁）；被告丁○○雖
    辯稱該手錶係證人丙○○自行取下主動交予伊等，並指定前
    往六六當舖典當，且表示與該當舖老板有認識，可以典當20
    萬元云云（見原審一卷第297 、303 頁），固據證人戊○○
    亦於原審審理中證稱係告訴人自行將手錶取下並指定八德路
    之六六當舖等語（見原審二卷第13頁）。惟依證人即共同被
    告乙○○於原審羈押訊問時業已供承於案發當日丁○○拿了
    1 只勞力士錶交給甲○○，要他與我一起拿去當舖，一開始
    並沒有典當成功，隔天我們才又拿去典當等語（見原審聲羈
    卷第6 頁）；證人即共同被告甲○○於警詢及原審審理中、
    證人壬○○於原審審理中均證稱：其等於案發當日，持該手
    錶前往多家當舖典當，因價錢太低而未典當成功，翌日才持
    往六六當舖典當得款等語（見警三卷第38頁、原審二卷第81
    、29、32頁），則果上開手錶確係經告訴人自行取下並指定
    至六六當舖典當，被告乙○○、甲○○及證人壬○○等人理
    應於當日直接前往六六當舖，顯無可能逕自前往其他數家當
    舖，且因價錢過低而典當不成，以致無功而返；又被告丁○○辯稱被告甲○○尚有詢問證人丙○○六六當舖之地點，案
    發當日典當不成後，被告甲○○要將手錶還給告訴人，告訴
    人反而向被告甲○○表示明日再去典當，當票交給場主戊○○云云（見原審一卷第302 、303 頁），亦與被告甲○○、
    乙○○均於原審及本院審理中證稱當時被告甲○○並未進入
    松揚砂石公司內，係被告丁○○自屋內走出來將手錶交給被
    告甲○○等情（見原審二卷第47、81、83頁、本院卷第145
    頁）及證人戊○○於原審審理中證稱：當票我並未經手，且
    亦無印象當票要交給何人等語不符（見原審二卷第21頁），
    均顯見證人丙○○之手錶顯非其自行取下並指定典當地點，
    被告丁○○所辨均係臨訟卸責之詞，委無可採，而益證告訴
    人於偵查及原審中指證被告丁○○、乙○○等人犯罪事實之
    經過，確屬真實。
  (四)再告訴人遭釋放之原因，係因證人即告訴人之同居人庚○○
    在上揭賭場發現告訴人遭押走後，由證人戊○○、辛○○前
    往找被告丁○○處理，經證人庚○○通知「明群」、證人己○○到賭場會合共商解決之道，嗣證人戊○○在返回賭場後
    ，向證人庚○○等人表示被告丁○○那夥人只是要錢，要證
    人庚○○盡快籌錢，乃由證人庚○○、己○○出外籌錢，「
    明群」與辛○○相約前往亞哥理容院談判，嗣因證人庚○○
    始終無法籌到金錢，雙方乃洽商開票代替，惟因當時已經半
    夜，無法借到支票，雙方乃同意先開本票，天亮後隨即調支
    票來換取本票，證人庚○○乃在亞哥理容院當場簽下本票2
    張，告訴人因此釋放。惟仍於釋放後隨即由證人己○○搭載
    證人庚○○、告訴人前往屏東向友人借得票號X0000000、X0
    000000號之支票2 張，由證人己○○持往亞哥理容院交換本
    票等情，分據告訴人、證人庚○○於原審審理中、證人己○○於警詢及原審審理中證述在卷（見原審一卷第272 頁、偵
    三卷第114 至115 頁、原審一卷第285 至286 、293 頁、原
    審二卷第178 頁），且互核大致相符，此部分事實亦堪認定
    。證人己○○雖於警詢證稱：證人庚○○在亞哥理容院內有
    除簽本票外，尚有交付現金5 萬元（見偵三卷第115 頁），
    而於原審審理中則證稱：證人庚○○在亞哥理容院係交付現
    金3 萬元等語（見原審二卷第176 頁），惟證人庚○○於警
    詢、偵查中均未曾證稱有在亞哥理容院簽本票時，同時亦交
    付現金之情事，並於原審審理中明確證稱當時其身上沒有現
    金，所以並未交付現金等語（見原審一卷第292 頁），惟參
    以在亞哥理容院協談時，主要係「明群」、證人庚○○與證
    人辛○○洽談，證人己○○坐在比較遠的地方，亦據證人己○○證稱在卷（見原審二卷第182 頁），則其就證人庚○○
    有無交付現金等細節，自未若證人庚○○清楚，況本案除證
    人己○○外，亦未據被告、告訴人曾證稱證人庚○○在亞哥
    理容院有當場交付現金等情事，證人辛○○亦明確證稱當時
    確實並無付現金（見原審一卷第206 頁），此部分當以證人
    庚○○所證較為可採，證人己○○所證，應係記憶有誤，尚
    不足採。
  (五)而本件告訴人之手錶遭典當20萬元得款後，係交與被告丁○○，均據證人即共同被乙○○、甲○○於警詢及原審審理中
    證述在卷（見警三卷第23、38頁、原審二卷第85頁），且據
    被告丁○○於警詢中自承於當日即交給證人戊○○償還賭債
    等語（見警三卷第2 頁反面）。又本件票號X0000000、X000
    0000號之支票，係被告丁○○指示被告乙○○前往亞哥理容
    院向證人己○○拿取，亦據被告丁○○於原審羈押訊問時自
    承：後來他們約在亞哥理容院那裡談，被害人不願意過去，
    是另一個人要替被害人開票，我就叫乙○○將票拿過來等語
    在卷（見原審聲羈卷第10頁）。且證人即共同被告乙○○於
    警詢、偵查中均證稱：隔日凌晨丁○○要我們先前往亞哥理
    容院等人拿支票來，我們等了快1 個多小時，有人拿2 張支
    票先交給我們，我們就拿支票回去交給丁○○等語（見警三
    卷第22頁反面、偵三卷第24頁）；及證人己○○於警詢中證
    稱：我開車到亞哥理容院把2 張支票交給丁○○的1 名小弟
    ，並交代把2 張支票轉交給丁○○等語（見偵三卷第115 頁
    ）、於原審審理中證稱；我持2 張支票至亞哥理容院交給丙○○獲釋後，係將支票交付與不認識之年輕人，記得有2、3
    個年輕人在該處等語（見原審二卷第179 頁）。被告乙○○
    雖嗣於原審中改稱係「肉圓」約伊一起前往亞哥理容院之櫃
    檯拿支票，票係交給「肉圓」，伊不知支票去向云云（見原
    審二卷第51、52頁），然已與其上開所供及證人己○○所證
    情節不符，且其警詢之筆錄並無違背其自由意志或經警誘導
    之情事，業如前述（詳證據能力之認定），自應較為可信，
    是被告乙○○於原審中翻異前詞，即無可採。再被告丁○○
    取得上開2 支票後，其中1 張票號X0000000號之支票係交與
    被告甲○○用以抵償債務，並由被告甲○○軋入證人壬○○
    名下之高雄縣仁武鄉農會八卦分會之帳戶內，業據被告甲○○供明在卷及證人壬○○證述明確（見警三卷第39頁），並
    有支票影本、高雄縣仁武鄉農會活期儲蓄存款存摺影本、顧
    客基本資料查詢、交易明細表各1 份在卷可憑（見警三第78
    至81頁）。另1 張支票則係被告丁○○交給事後知情之證人
    癸○○，並由證人癸○○依共犯辛○○之指示出面向證人丙○○催討債務等情，則據證人癸○○於警詢及偵查中證稱：
    係丁○○在我之前所經營之檳榔攤將支票交給我的；及確有
    向告訴人催討票款等語（見警三卷第58頁、偵三卷第26頁）
    。證人癸○○雖嗣於偵查及原審中改稱：係「泉哥」自丁○○處取得支票，因丁○○欠我5 萬元，我知道「泉哥」要拿
    支票去調現，我就拿該支票去向他人調現，調得現金14 萬5
    千5 百元，我拿10萬元給「泉哥」，利息算我的，這5 萬元
    算是「泉哥」代替丁○○還我的；支票是「泉哥」拿給我的
    云云（見偵三卷第156 頁、原審一卷第224 頁）。惟果被告
    丁○○確積欠證人癸○○5 萬元現款，衡以「泉哥」僅就該
    支票其中10萬元取償，證人癸○○大可於該支票兌現後再向
    被告丁○○索討，衡情實無必要大費周章先以個人名義持票
    向友人週轉現金後換取該張支票，而致自身為取得5 萬現金
    ，竟需承擔對友人兌現面額15萬支票之顯不相當風險？且還
    要自己承擔支票調現之利息損失？證人癸○○於上開偵查及
    原審中所述，實有可疑。又參以證人癸○○於原審審理中證
    稱伊使用之門號為0000000000號（見原審一卷第231 頁）；
    另證人癸○○曾於94年8 月26日18時57分49秒許，以上開電
    話撥打告訴人所使用之0000000000號門號，向告訴人催討票
    款，嗣告訴人於同日稍晚之20時15分13秒許撥打被告丁○○
    所持用之0000000000號門號，要求暫緩付款，被告丁○○竟
    於同日20時22分36秒回電與告訴人，向告訴人表示：「我跟
    你說，你打這支電話0000000000，你打給我老大，跟我老大
    講好了。」、「（丙○○）：金山老大是不是？」、「（丁○○）：是，你打這支電話跟他講情形。」、「（丙○○）
    ：好。」等語，有卷附通聯譯文可憑（見丁○○、甲○○擄
    人勒贖案通訊監察譯文、通聯資料卷《下稱通聯譯文一卷》
    第47、48頁）；證人辛○○亦於原審審理中證稱0000000000
    號確係其使用之行動電話門號無訛（見原審一卷第214 頁）
    。參以證人癸○○、證人辛○○均分別於原審審理中結證稱
    彼此間並無債權債務關係，證人辛○○另證稱並未委託證人
    癸○○出面討債，證人癸○○復證稱上開票號X0000000號之
    支票並非向證人辛○○調現等語（見原審一卷第219 、229
    頁），則果如此，本件票號X0000000號之支票是否兌償，應
    與證人辛○○無關，證人癸○○、被告丁○○自可自行與告
    訴人洽商支票跳票後之還款期限，又何須請告訴人徵得證人
    辛○○之同意？甚且，證人癸○○於94年9 月12日下午10時
    9 分38秒以其上開門號撥打電話與告訴人之門號時，亦明確
    向告訴人表示其老大係金山仔（見通聯譯文一卷第73頁）。
    復參酌證人癸○○之上開門號亦曾於94年10月9 日21時01分
    34秒撥打電話與證人辛○○所使用之上開門號，並有如下對
    話：「（癸○○）：老大! 我跑來屏東找（明群仔），他們
    說他已經很久沒有進到這家店了。」、「（辛○○）：那家
    店說很久沒有過去那邊是不是？」、「（癸○○）：是。」
    、「（辛○○）：要不然你打他的電話看看怎樣？問看看那
    家店還有沒有在做？」、「（癸○○）：沒有做了，盤給別
    人做了，他沒有做了。」、「（辛○○）：你問他們看看他
    還有沒有股份？問完後再打電話給（明群仔）看看。」、「
    （癸○○）：好。」等語；隨即於同日稍晚之21時04分25秒
    ，證人癸○○又再致電與證人辛○○，並有如下對話：「（
    癸○○）：老大! 這家店還有在做，他以前在這裡有股份，
    但是已經退股了，差不多一個月都沒有來了。」、「（辛○○）：你打電話給他看會不會通？」「（癸○○）：他電話
    我就不知道放在哪裡了？」、「（辛○○）：你等一下，我
    看我身上有沒有帶？」、「（癸○○）：好。」、「（辛○○）：0000000000。」、「（癸○○）：好。」等語（通聯
    譯文一卷第86頁），依該等對話內容，證人癸○○顯係聽命
    證人辛○○之指揮行事，而本件上開2 支票之發票人「昇煌
    網路寅○○」，其營業地址係設於屏東縣，且付款行亦位於
    屏東民生郵局，均有卷附票號X0000000號之支票、台灣票據
    交換所屏東縣分所退票理由單2 紙可憑（見警三卷第65頁）
    ，又本件係經「明群」出面斡旋而達成簽發支票取代現金之
    協議，證人癸○○於該支票遭退票後前往尋找「明群仔」，
    亦堪認係針對本案票據而來。且證人癸○○於案發時既未在
    亞哥理容院參與協商，又何以能獲悉此事並於支票退票後前
    往屏東找尋「明群」？並向證人辛○○報告進度？在在均可
    認被告丁○○、證人癸○○實均聽命證人辛○○之指示催討
    票款，票號X0000000號之支票實係被告丁○○與證人辛○○
    、證人癸○○事後共謀，由辛○○指使證人癸○○佯裝持票
    人出面向告訴人催討，至為灼然。則證人癸○○證稱係因抵
    債關係而自「泉哥」手中取得票號X0000000號之支票，顯係
    事後所為迴護被告丁○○之詞，不足採信。綜合上情，本件
    告訴人所交付共計相當50萬元之財物，其中典當手錶所得20
    萬元係由被告丁○○持以支付證人戊○○之賭債、票號X000
    0000號之支票由被告丁○○持以向被告甲○○清償借款，票
    號X0000000號之支票則因無法兌現，乃由共犯辛○○指使被
    告丁○○交付與證人癸○○，由證人癸○○出面向告訴人催
    討等情，均堪以認定，被告丁○○辯稱本件票號X0000000、
    X0000000號之支票，係「泉哥」與告訴人處理詐賭糾紛之賠
    償，與伊無關云云，顯屬無稽，且益證被告丁○○有負債需
    款而犯本案之動機。
  (六)被告丁○○雖辯稱係因案發前一天伊遭告訴人詐賭，「泉哥
    」亦曾遭告訴人詐賭，本件實係因伊與「泉哥」要向告訴人
    要求詐賭賠償而引起，且告訴人亦承認有詐賭之情云云。而
    查，告訴人確有承認詐賭一節，固據告訴人於原審審理中結
    證明確（見原審一卷第269 頁）。惟告訴人業於原審審理中
    證稱係因伊害怕遭毆打，才承認有詐賭等語（見原審一卷第
    278 頁），衡以上開告訴人於鼓山中學西側停車場時一旦否
    認詐賭即遭毆打，及嗣於松揚砂石公司屢遭多名小弟棍棒毆
    打及拳打腳踢等過程，一般人處於該等情況，確可能因出於
    害怕而口頭承認有詐賭之事，是本難以該等承認逕認告訴人
    確有詐賭之情。又本件案發時雖經賭場主人即證人戊○○出
    面協調，然參酌被告丁○○所供該次遭詐賭之情形係伊與告
    訴人同桌賭麻將，告訴人為伊之上家，告訴人之上家為另一
    不詳女子，伊見告訴人有一個朋友站在伊後面作手勢給告訴
    人，讓告訴人知道伊之底牌，伊聽牌後即蓋起來要眼牌（麻
    將術語），告訴人才要聽七萬牌，該女子就放七萬讓告訴人
    胡牌，依打牌習慣，起來眼牌如果沒有胡牌，要給人家兩台
    的錢，告訴人不先向該名女子要錢，反而急著向伊索討兩台
    的錢，且故意用手阻擋，不讓伊看那女子之底牌，所以伊覺
    得有問題等情（見原審一卷第294 、295 頁）。則果係如此
    ，被告丁○○既已當場發覺有異，於人證、物證俱全之情形
    下，本更易於請求賠償，被告丁○○自可立即向場主戊○○
    反應，或立即翻掀底牌求證，且理應當場一併揪出該名與告
    訴人同夥詐賭之女子及在後方作手勢之人，又何需延至翌日
    以動用私刑之方式逼迫告訴人承認詐賭，且僅針對告訴人而
    未併同向其他串謀者求償？又本件果係詐賭糾紛，自可於上
    開賭場內隨即由場主出面進行協調，又何需事後再大費周章
    揪集人馬強行押走告訴人，並多次將告訴人押往不同地點洽
    商賠款，在在均有違常情。再就本件洽談之詐賭賭輸之金額
    ，被告丁○○先於警詢中供稱係遭告訴人詐賭賭輸40幾萬元
    （見警三卷第2 頁），後又改稱係要求告訴人償還賭輸之20
    萬元（見警三卷第3 頁反面），嗣於原審審理中陳稱係30幾
    萬元（見原審一卷第295 頁），前後供述均不一致；且本件
    洽談之賠償對象及賠償數額，被告丁○○辯稱係伊與「泉哥
    」均遭告訴人詐賭，而均於當日要索賠償等語（見原審一卷
    第295 頁）；證人戊○○則於原審審理時先證稱；丁○○說
    他輸約50萬元等語；嗣又改證稱；當時洽談賠償金額係丁○○20多萬元、辛○○10多萬元、「泉哥」10多萬元，合計共
    50萬元等語（見原審二卷第15、16頁）；另證稱：是丁○○
    自己叫丙○○賠10多萬元等語（見原審二卷第18頁）；證人
    即共犯辛○○於原審審理中亦先證稱告訴人願意賠償被告丁○○50萬元等語（見原審一卷第205 頁），後又改稱當時係
    協調被告丁○○與「泉哥」遭詐賭之糾紛，其並非詐賭案件
    之被害人等語（見原審一卷第207 、215 頁），則該等在場
    人就賠償金額、賠償對象之陳述，均有彼此不一致之情形，
    本件是否有人因告訴人詐賭而遭受損失及告訴人有無於協調
    當時承諾賠償金額等情，實有疑義。而本件告訴人丙○○所
    交付之勞力士手錶典當所得現款20萬元、票號X0000000號之
    支票均係交由被告丁○○處分而用以抵債，票號X0000000號
    之支票則由共犯辛○○指使證人癸○○出面催討等情，均已
    如前述，被告丁○○亦無法提供「泉哥」之真實姓名年籍資
    料可供查證（見原審一卷第309 頁），顯難認「泉哥」有何
    取得詐賭賠償之情事。再參諸證人即共犯辛○○於警詢中尚
    且證稱與告訴人賭博多次，均未見證人丙○○有詐賭情事（
    見偵三卷第127 頁）；及於原審審理中證稱伊未曾聽說告訴
    人會詐賭等語（見原審一卷第212 頁）；另本件因告訴人曾
    向警方表示懷疑證人己○○與被告丁○○等人串謀，經警聲
    請就證人己○○所使用之0000000000號門號進行通訊監察結
    果，該門號與告訴人使用之0000000000號電話間，於94年9
    月8 日22時06分02秒，有如下通話內容：「（丙○○）：今
    天我如賭壞博（台語，意指詐賭）抓到我甘願了（台語，意
    指花錢了事），像今天我這我真的不願的啦。」、「（己○○）：我跟你說啦，可能也許你和那個「查某ㄟ」呼在那…
    …（意指告訴人可能與某位女子聯合詐賭）。」、「（丙○○）：啊那無影這樣啦（台語，意指無此事）。」等語：又
    於94年9 月11日23時45分通話時，告訴人亦先後向證人己○○表示：「（丙○○）：今天把我騎（台語，意指誣賴）這
    樣我很想不開啦。」、「阿忠! 今天我如果賭壞博那都不用
    講什麼了，咱就給人家就好了啦，他們今天硬把我……」等
    語（見通聯譯文一卷第8 、9 、17頁），足見告訴人丙○○
    始終堅稱並無詐賭情事。而佐以該等通訊監察，事先亦非告
    訴人所知悉，業據其證述在卷，其於上開對話中所為陳述，
    應可採信，顯見告訴人確無詐賭情事至明。則本件實難僅以
    證人戊○○出面協商一情，逕認即屬賭債引起之糾紛，被告
    丁○○此部分所辯，顯無理由。至告訴人雖遲至案發後月餘
    始於94年8 月17日前往報警，有卷附警詢筆錄可稽，另本件
    票號X0000000號之支票確有兌現，固已如前所述，然依證人
    己○○於原審審理中證稱：告訴人曾向我表示，本案支票2
    張係朋友出面解圍所提供，若讓支票跳票，會讓朋友難做人
    ，才兌現1 張，之後是因為沒有錢，所以才未兌現第2 張等
    情（見原審二卷第181 頁），衡以告訴人突遭一群人以強抓
    上車，嗣施以毆打、勒索等行為，其內心必然恐懼，此亦據
    其證述在卷（見原審一卷第272 頁），且本件在松揚砂石公
    司尚有二、三十名小弟在場，以一般人之認知，亦應同認被
    告丁○○勢力龐大，且如未依其指示行事，可能再受其他暴
    力對待，又告訴人當時既已獲釋，人身暫得安全，為免遭被
    告丁○○等人再以相同手法報復而不敢報警或將支票止付，
    另本案支票2 張既均係向友人借得，告訴人為免出於好意之
    友人票據信用不良，於不敢報警、止付之情形下兌現先到期
    之票號X0000000號之支票，均難謂有不合常情之處，是以亦
    難以本案遲至月餘始報案及告訴人讓支票兌現等情，遽認定
    本件純係債務糾紛。
  (七)被告丁○○雖另辯稱本件係因其他賭客聞風而至，告訴人丙○○因恐遭其他賭客刁難，伊始在告訴人之央求下，將告訴
    人帶至伊之住處泡茶聊天云云。惟查，被告丁○○既已供稱
    並未通知其他賭客前來索賠（見原審一卷第309 頁），其他
    賭客如何能知悉告訴人有詐賭情事而前來索賠？又衡如到場
    欲索賠之人越多，被告丁○○所能分得之款項自然越少，被
    告丁○○當無讓其他人參與此事之理。且告訴人並無對被告
    丁○○詐賭一事，業如前述，則該等事由應屬被告丁○○杜
    撰用以脅迫告訴人交付贖金之藉口，自亦無有何遭告訴人詐
    賭之其他賭客前往索賠之情。又衡以證人庚○○於接獲告訴
    人之電話通知及經證人戊○○、辛○○等人之告知後，始終
    認知需積極籌措款項以使被告丁○○等人將告訴人釋放，業
    據其於原審審理中結證明確（見原審一卷第289 、290 頁）
    ，告訴人於前往民豐路住處前已以電話通知庚○○籌款，亦
    據告訴人結證在卷（見原審一卷第279 頁），果被告丁○○
    等人確無限制告訴人行動自由之意，係告訴人自願前往民豐
    路住處，告訴人焉有可能未向證人庚○○告知上情，反而指
    示其在外籌措款項？佐以本件確係證人庚○○先行在亞哥理
    容院當場簽發本票擔保，並答應隨即持支票換回本票後，告
    訴人才由其他小弟押至亞哥理容院交與證人庚○○、己○○
    等情，已如前述，暨參以在松揚砂石公司辦公室洽商之人，
    僅有被告丁○○、證人辛○○、戊○○、「泉哥」、告訴人
    等，有如前述，顯見證人戊○○、辛○○自賭場出發前往松
    揚砂石公司談判時，並未協同證人庚○○前往，則果被告丁○○等人並無以控制告訴人行動自由之方式作為取得贖金之
    手段，大可由證人辛○○、戊○○協同證人庚○○到場一併
    協商，何以刻意未讓證人庚○○到場？均顯見被告丁○○確
    係於取得等同贖款50萬元價值之有價證券及物品（勞力士手
    錶）後，始將告訴人釋放。參以被告乙○○業於警詢時供承
    ：被告丁○○於案發前打電話給我，向我表示要去「抓人」
    等語（見警三卷第21頁反面），及上開事發過程係被告丁○○、乙○○、「泉哥」等人自始即以強行拉扯之手段將告訴
    人拉入車內，均可見被告丁○○、乙○○、「泉哥」本即有
    剝奪告訴人行動自由之意。是被告丁○○、乙○○此部分所
    辯，亦屬事後卸責之詞，均無足採。
  (八)另證人戊○○雖亦證稱其在松揚砂石公司幫忙協調時，在場
    期間並未見告訴人遭到毆打、因時間經過久遠，已經忘記在
    松揚砂石公司有無人出手毆打告訴人、在松揚砂石公司期間
    ，被告丁○○並未將告訴人載出載入、告訴人之手錶係告訴
    人自己取下並指定八德路之六六當舖等語（見原審二卷第11
    至13頁）。然其所證在場時並無人毆打告訴人及告訴人自己
    將勞力士手錶取下等情，已分別與上開(二)、(三)所述事證不符
    。又衡以證人戊○○就其本身確曾毆打告訴人一節，亦證稱
    並無此事（見原審二卷第13頁），顯有迴避不利於己事實之
    情事，是其就實際經過能否毫無顧忌全盤托出，已有疑義。
    再就本件協調之金額、對象，證人戊○○所證亦有前後矛盾
    之情，已如前述（詳(六)所述），參以證人庚○○於原審審理
    中證稱：在告訴人遭擄走之後，戊○○前往松揚砂石公司協
    商再返回賭場時，就說他們這群人4 月份已經得手1 次，請
    我花錢消災等語（見原審一卷第290 頁），核與告訴人於原
    審審理中證稱證人戊○○曾向其表示被告丁○○就是要錢等
    情相合（見原審一卷第264 、265 頁），惟證人戊○○於原
    審仍證稱不知道當時有無該等陳述云云（見原審二卷第23頁
    ），均顯見證人戊○○就本件案發經過，有刻意隱瞞、迴護
    自己或被告丁○○之情事，其所證上開利於被告丁○○或共
    犯辛○○之證詞，自無足採。
  (九)又被告乙○○既已於警詢中供承被告丁○○打電話要伊去幫
    忙抓人，並經被告丁○○於本院審理時證述屬實（見本院卷
    第125 頁），顯見其與被告丁○○間確已就妨害自由部分有
    犯意聯絡。另被告乙○○縱於松揚砂石公司時，並未入內共
    同毆打告訴人，但其既認為係在討債，且前已在鼓山中學西
    側停車場，有聽命被告丁○○之指示毆打告訴人之舉，則嗣
    於松揚砂石公司內，基於同一目的而由「泉哥」喝令其他小
    弟加以毆打告訴人之行為，亦為被告乙○○所能預知，其與
    「泉哥」及其他不明小弟間，皆視對方之實行行為為自己行
    為之一部，被告乙○○自應就「泉哥」及其他小弟所為傷害
    告訴人之行為，共負其責。而被告乙○○上開警詢所述：係
    丁○○打電話向我表示有人詐賭，要我去幫忙抓人等語，核
    與被告丁○○於警詢及原審審理中證稱：係向被告乙○○表
    示被人詐賭等情相符（見警三卷第7 頁反面、原審一卷第29
    7 頁）；且本件告訴人至松揚砂石公司後，係由被告丁○○
    、「泉哥」、辛○○與告訴人進行談判，亦如前述；復衡以
    上開被告乙○○均在被告丁○○之指示、示意下前往倫永計
    程車招呼站、在鼓山中學西側停車場內毆打告訴人、前往亞
    哥理容院拿取本案2 張支票等行為，足認被告乙○○僅係聽
    命被告丁○○行事之人，為被告丁○○之小弟，果被告丁○○未將實情告知，被告乙○○顯無從知悉本案原委，堪認被
    告乙○○主觀上確係出於追討詐賭賠償之認知而前往強擄告
    訴人，其主觀上認該贖金為告訴人詐賭之賠償，當無不法所
    有之意圖甚明。
  (十)證人辛○○於本件案發之經過，表面上雖擔任居間協調之角
    色，然依其於原審自承松揚砂石公司係其所開設之公司等語
    （見原審一卷第203 頁），被告乙○○亦於警詢中供承係在
    松揚砂石公司前集合後再一起出發至倫永計程車招呼站2 樓
    賭場強擄告訴人，已如前述，則證人辛○○就本案毫無利害
    關係，竟主動提供其松揚砂石公司之場所供被告丁○○等人
    逼迫告訴人承認債務，並於此期間擔任調人以促使告訴人答
    應付款，已與常情有違；復參酌證人庚○○於原審中證稱其
    所簽發之商業本票，係辛○○自亞哥理容院之辦公室內取出
    供其當場填寫等語（見原審一卷第286 頁），核與證人己○○於原審中證稱：相關本票係庚○○在亞哥理容院現場向亞
    哥理容院內部借得，可能其中有人與亞哥理容院內部人員熟
    識，否則也不會前往該處協商等情相符（見原審二卷第177
    頁），又衡以前述票號X0000000號之支票跳票後，證人癸○○、被告丁○○是否同意告訴人延期付款，尚無逕行決定之
    權，而需由告訴人向證人辛○○詢問，證人癸○○為本件票
    款前往尋找「明群」，亦須向證人辛○○報告經過、被告丁○○、證人癸○○更分別於與告訴人通話時，向告訴人表示
    辛○○為其等之老大等情，均足證證人辛○○就本件案發經
    過確係處於共謀、幕後主導之地位，是堪認證人辛○○與被
    告丁○○、「泉哥」間有犯強盜擄人勒贖罪之犯意聯絡，並
    推由被告丁○○、「泉哥」等人實施犯行，至為灼然。則證
    人辛○○既為本案之共犯，其於警詢中證稱告訴人自己將手
    錶取下云云（見偵三卷第123 頁）、於原審中證稱在松揚砂
    石公司並未見告訴人遭到毆打、在亞哥理容院時庚○○並未
    簽立本票、本票並非從亞哥理容院辦公室內拿出、其係請庚○○將支票寄交亞哥理容院櫃檯、本件係場主戊○○拜託其
    出面協商等語（見原審一卷第211 、213 、216 頁），自均
    係卸責及迴護被告丁○○之詞，委無可採。
  (十一)綜上所述，被告丁○○、乙○○2 人上開所辯，無非卸責之
    詞，均無足採。本件事證明確，被告丁○○強盜擄人勒贖之
    犯行及被告乙○○妨害自由、傷害之犯行，均堪以認定，應
    予依法論科。
三、按被告等行為後，刑法業於94年2 月2 日修正公布部分條文
    ，並於95年7 月1 日施行（以下簡稱現行刑法，95年7 月1
    日施行前之刑法簡稱修正前刑法）。依現行刑法第2 條第1
    項規定：「行為後法律有變更者，適用行為時之法律。但行
    為後之法律有利於行為人者，適用最有利於行為人之法律。
    」。又本次修正涵蓋之範圍甚廣，故比較新舊法時，應就罪
    刑有關之共犯、牽連犯、連續犯、有無累犯加重、自首減輕
    暨其他法定加減原因與加減例等一切情形，綜其全部罪刑之
    結果而為比較（最高法院95年5 月23日95年度第8 次刑庭會
    議決議參照）。查本件被告等行為後，與本案有關之刑法條
    文修正規定，茲敘述如下：
  (一)修正前刑法第33條第5 款規定「罰金：1 元以上。」，且被
    告乙○○行為時之罰金罰鍰提高標準條例第1 條前段規定：
    「依法律應處罰金、罰鍰者，就其原定數額得提高為2 倍至
    10 倍 」、第3 條規定：「依本條例提高罰金罰鍰之法律及
    其倍數由主管院定之」，刑法所定提高罰金本刑之數額（單
    位為銀元），業經主管院核定提高為10倍，並自72年8 月1
    日施行。至被告行為後，現行刑法第33條第5 款規定「罰金
    ：新臺幣1 千元以上，以百元計算之。」，95年6 月14日公
    布施行之刑法施行法第1 條之1 亦規定：「中華民國94年1
    月7 日刑法修正施行後，刑法分則編所定罰金之貨幣單位為
    新臺幣。94年1 月7 日刑法修正時，刑法分則編未修正之條
    文定有罰金者，自94年1 月7 日刑法修正施行後，就其所定
    數額提高為30倍。但72年6 月26日至94年1 月7 日新增或修
    正之條文，就其所定數額提高為3 倍」。查刑法第277 條第
    1 項之傷害罪法定刑為「處3 年以下有期徒刑、拘役或1 千
    元以下罰金罰金」，則依被告行為時法，罰金刑部分經提高
    並折算為新臺幣後，最高可罰新臺幣3 萬元，最低則為新台
    幣30元。如依被告行為後之法律，因刑法第277 條第1 項規
    定，係72年6 月26日前所訂定，故罰金部分應提高為30倍，
    即最高可罰新台幣3 萬元，最低應罰新台幣1 千元。另刑法
    第302 條第1 項之罪，其法定刑為「5 年以下有期徒刑、拘
    役或3 百元以下罰金。」，則依被告行為時法，罰金刑部分
    經提高並折算為新臺幣後，最高可罰新臺幣9 千元，最低則
    為新台幣30元。如依被告行為後之法律，因刑法第302 條第
    1 項規定，係72年6 月26日前所訂定，故罰金部分應提高為
    30倍，即最高可罰新台幣9 千元，最低應罰新台幣1 千元。
    經比較新、舊法之結果，應以被告乙○○行為時法即修正前
    刑法對其較為有利。
  (二)修正前刑法第28條原規定：「二人以上共同『實施』犯罪之
    行為者，皆為共同正犯」。被告行為後該條修正為：「二人
    以上共同『實行』犯罪之行為者，皆為共同正犯」。將舊法
    之「實施」修正為「實行」。原「實施」之概念，包含陰謀
    、預備、著手及實行等階段之行為，修正後僅共同實行犯罪
    行為始成立共同正犯。是新法共同正犯之範圍已有限縮，排
    除陰謀犯、預備犯之共同正犯。新舊法就共同正犯之範圍既
    因此而有變動，自屬犯罪後法律有變更，而非僅屬純文字修
    正，應有新舊法比較適用之問題，且倘比較結果並無有利或
    不利之情形，即應依現行刑法第2 條第1 項前段之規定，適
    用行為時之法律，方為適法（最高法院96年度台上字第934
    號、第1037、1323號、第2566號判決意旨參照）。本件被告
    丁○○、乙○○係基於共同犯罪之意思而參與犯罪構成要件
    行為之犯罪，不論依修正前刑法或現行刑法，均構成共同正
    犯，現行刑法第28條之修正內容，對被告丁○○、乙○○尚
    無較有利之情形，是應適用修正前之刑法第28條規定。
  (三)就修法前後數罪併罰定應執行刑得否易科罰金之範圍及易科
    罰金折算標準之比較而言：(1)修正前刑法第41條第1 項前段
    規定：「犯最重本刑為5 年以下有期徒刑以下之刑之罪，而
    受6 個月以下有期徒刑或拘役之宣告，因身體、教育、職業
    、家庭之關係或其他正當事由，執行顯有困難者，得以一元
    以上三元以下折算一日，易科罰金。」，又易科罰金折算標
    準，依修正前罰金罰鍰提高標準條例第2 條前段規定（現已
    刪除），就其原定數額提高為100 倍折算1 日，即以銀元三
    百元（即新臺幣九百元）折算為1 日。惟現行刑法第41條第
    1 項前段則規定：「犯最重本刑為5 年以下有期徒刑以下之
    刑之罪，而受6 個月以下有期徒刑或拘役之宣告者，得以新
    臺幣1 千元、2 千元或3 千元折算一日，易科罰金。」比較
    修正前後之易科罰金折算標準，以修正前刑法之規定，較有
    利於被告。(2)又依修正前刑法第41條第2 項規定，併合處罰
    之數罪，均有同法第41條第1 項規定，犯最重本刑為5 年以
    下有期徒刑以下之刑之罪，而受6 個月以下有期徒刑或拘役
    之宣告，因身體、教育、職業、家庭之關係或其他正當事由
    ，執行顯有困難者，雖其應執行之刑逾6 個月，亦得以銀元
    1 元以上銀元3 元以下折算1 日，易科罰金。惟現行刑刑法
    第41條第2 項規定，則限縮定應執行之刑得易科罰金之範圍
    為「應執行之刑未逾6 個月者」，經比較新、舊法之結果，
    因修正前刑法對得易科罰金之範圍較寬，顯對被告較為有利
    。
  (四)又按刑法第51條關於數罪併罰之規定亦於95年7 月1 日修正
    施行，修正前刑法第51條第5 款規定: 「宣告多數有期徒刑
    者，於各刑中之最長期以上，各刑合併之刑期以下，定其刑
    期。但不得逾20年」。現行刑法第51條第5 款則提高多數有
    期徒刑合併應執行之刑不得逾30年，由原來之20年提高為30
    年，並未較有利於被告乙○○，是以本件數罪併罰部分，依
    修正前刑法第51條第5 款規定，定其應執行之刑，較有利被
    告乙○○。
  (五)據上比較結果，因現行刑法之規定並未較有利於被告丁○○
    、乙○○，依現行刑法第2 條第1 項前段之規定，應適用修
    正前刑法之規定予以論罪科刑。
四、按懲治盜匪條例廢止後，犯強盜及擄人勒贖罪，如符合結合
    犯之要件，即應回歸適用刑法第332 條第2 項第3 款予以處
    罰，無仍適用吸收理論認強盜罪應吸收於擄人勒贖犯罪中，
    而僅論以擄人勒贖罪之餘地（最高法院92年度台上字第1007
    號、95年度台上字第717 號判決意旨參照）。次按犯強盜罪
    而有擄人勒贖之行為者，刑法第332 條第3 款有結合犯之特
    別處罰規定，本罪係以強盜罪及擄人勒贖罪二可獨立成罪之
    行為相結合成一罪，祇須行為人一面強盜，同時又擄人勒贖
    之行為，二者間之犯意有所關聯，即足構成，不以強盜行為
    實施於擄人勒贖之前為必要（最高法院70年台上字第2769號
    判例意旨參照），一有上述行為，即應依強盜擄人勒贖之結
    合犯論處，足見強盜罪與擄人勒贖罪，二罪性質有別，非可
    謂強盜罪係屬擄人勒贖犯罪行為之一部，而應吸收於擄人勒
    贖之犯罪中僅論以擄人勒贖之一罪（最高法院95年度台上字
    第5482號、88年度台上字第7482號判決意旨參照）。再按擄
    人勒贖罪，原為妨害自由及恐嚇取財之結合犯，於犯罪實施
    中縱有妨害自由、恐嚇情事，仍為原擄人勒贖行為之一部，
    均不另論罪。又按擄人勒贖罪，須預有不法得財之意思而施
    行強暴、脅迫，將被害人擄至自己勢力範圍之內，希圖其出
    款贖回者始能成立。若初無得財意思，而僅用非法方法剝奪
    人之行動自由以洩忿或藉此以圖要挾者，祇能構成妨害自由
    罪，要難以擄人勒贖論，最高法院著有23年上字第625 號判
    例可資參照，是刑法上所稱擄人勒贖，需在主觀上具有勒贖
    之不法意圖，始足當之，而查被告乙○○主觀上對該贖款並
    無不法所有意圖，業如前述，即難論以擄人勒贖罪，而僅就
    其所為妨害自由行為予以論罪；再按「科刑之判決，得就起
    訴之犯罪事實，變更檢察官所引應適用之法條，刑事訴訟法
    第300 條定有明文。又擄人勒贖罪係以行為人意圖勒贖而擄
    人為其犯罪構成要件，屬結合犯為實質上一罪，而其罪質係
    以擄人之妨害自由行為以達其勒贖之目的，縱檢察官依擄人
    勒贖之法條將被告提起公訴，而法院依審理調查之結果認其
    擄人之目的非在勒贖，僅就該擄人部分依刑法第302 條第1
    項之妨害自由罪論科，此亦屬變更檢察官起訴法條之範疇，
    殊無就擄人勒贖罪另為無罪諭知之餘地。」（最高法院87年
    台上字第3879號判決要旨參照）。又按刑法第302 條第1項
    之妨害自由罪，原以強暴、脅迫為構成要件，其因而致普通
    傷害，乃強暴、脅迫當然之結果，除另有傷害故意外，仍祇
    成立該條項之罪，無同法第277 條第1 項之適用。末按刑法
    上之牽連犯，以犯一罪，而其方法或結果之行為犯他罪名者
    ，方屬相當，所謂方法結果，須在客觀上犯他罪係為犯本罪
    之手段，或犯本罪之行為結果另犯他一罪名，不以行為人主
    觀之意思為判別標準。故牽連犯之方法行為與目的行為或原
    因行為與結果行為，須具有不可分離、直接、密切之關係，
    始足當之；若所犯二罪，僅有偶然之方法或結果之機會關係
    者，自不得謂為牽連犯（最高法院90年台上字第6980號判決
    要旨參照）。本案被告乙○○於倫永計程車招呼站前所為強
    拉告訴人上車之妨害自由行為，與其嗣於鼓山中學西側停車
    場、松揚砂石公司所為毆打告訴人之行為，依其主觀之認知
    ，均係基於索討詐賭賠償之目的所為，該2 行為間係基於同
    一目的而分別所為，彼此並無何方法、結果之不可分離、直
    接、密切關係，尚難以其接連發生之客觀流程，逕認合於修
    正前刑法55條前段牽連犯之裁判上一罪。是核被告丁○○所
    為，係犯刑法第332 條第2 項第3 款之強盜擄人勒贖罪，被
    告乙○○所為，係犯修正前刑法第302 條妨害自由及同法第
    277 條第1 項之傷害罪。公訴意旨認被告丁○○僅係犯同法
    第347 條第1 項擄人勒贖罪、被告乙○○係犯刑法第347 條
    第1 項擄人勒贖罪，均有未恰，惟其基本事實同一，本院自
    得依法變更起訴法條而為審理。被告丁○○選任辯護人主張
    被告丁○○縱成立擄人勒贖罪，依刑法第347 條第5 項規定
    ，未經取贖而釋放被害人，或取贖後而釋放被害人者，均應
    減輕其刑云云。惟被告丁○○所犯係刑法第332 條第2 項第
    3 款之強盜擄人勒贖罪，並非單純之擄人勒贖罪，且其雖於
    取贖後有釋放被害人丙○○，依刑法第347 條第5 項規定，
    亦僅「得」減輕其刑，本院參酌被告丁○○巧立名目以強押
    手段擄走被害人後，復施以多次毆打及強取被害人之財物，
    使被害人惶恐莫甚，身心受創甚深，造成心理難以抹滅之傷
    害，惡性重大，且於犯後矢口否認犯行，毫無悔意，行為惡
    劣，自不符得邀減輕其刑之寬典，併予敘明。被告丁○○、
    乙○○於倫永計程車招呼站前強押告訴人上車所造成之傷害
    行為，分別為其等擄人勒贖、妨害自由之部分行為，被告丁○○嗣於妨害自由狀態下在鼓山中學西側停車場、松揚砂石
    公司對告訴人之傷害行為，為強盜行為之至使不能抗拒手段
    ，均不另論罪，公訴意旨認被告丁○○係另犯刑法第277 條
    第1 項傷害罪，並應分論併罰，容有誤會。又被告丁○○與
    辛○○、「泉哥」間，就上開強盜擄人勒贖之犯行，被告乙○○與其等及「肉圓」、上開所述其他二、三十名小弟就妨
    害自由、傷害犯行間，各有犯意聯絡及行為分擔，均應依修
    正前刑法第28條規定論以共同正犯。被告乙○○所犯上開妨
    害自由、傷害2 罪，犯意各別，行為不同，應予分論併罰。
四、原審因依刑事訴訟法第300 條，刑法第2 條第1 項前段、第
    332 條第2 項第3 款，修正前第28條、第302 條第1 項、第
    277 條第1 項、修正前第41條第1 項、第2 項、修正前第51
    條第5 款（漏引）、第38條第1 項第2 款，罰金罰鍰提高標
    準條例第1 條前段、廢止前罰金罰鍰提高標準條例第2 條，
    中華民國九十六年罪犯減刑條例第2 條第1 項第3 款、第7
    條、第9 條、第10條第1 項等規定，並審酌被告丁○○正值
    壯年，不知以己力合法賺取財物，竟起貪念，起意勒贖而擄
    人，巧立名目以強押手段擄走告訴人後，復施以多次毆打及
    強取告訴人之財物，使告訴人惶恐莫甚，身心受創甚深，造
    成心理難以抹滅之傷害，更生一般社會大眾對於身體財產之
    恐慌，影響社會治安甚鉅，惡性重大；被告乙○○正值青年
    ，竟亦不知發憤向上，聽命被告丁○○之指示以暴力方式剝
    奪告訴人行動自由，及於該等期間毆打告訴人，且其等犯後
    均否認犯行，毫無悔意，行為惡劣，殊不足取，惟念被告丁○○並無前科，素行尚佳，被告乙○○並無經法院判刑之前
    科，素行尚可，有臺灣高雄地方法院檢察署刑案資料查註紀
    錄表、臺灣高等法院被告前案紀錄表各1 份在卷可按，被告
    乙○○僅為被告丁○○之小弟，並非處於犯罪主導地位，暨
    其等所得財物價值約50萬元、告訴人所受傷勢非輕暨被告丁○○、乙○○分別所獲利益等一切情狀，分別量處被告丁○○有期徒刑13年6 月；被告乙○○犯剝奪他人行動自由罪部
    分為有期徒刑8 月，犯傷害罪部分為有期徒刑5 月。又敘明
    「中華民國九十六年罪犯減刑條例」業經總統於96年7 月4
    日公布，同年7 月16日施行，本件被告乙○○犯罪時間，係
    在96年4 月24日以前，且其所犯上開2 罪之罪名與宣告刑，
    經核符該條例第2 條第3 款規定，且無第3 條所列不予減刑
    之情形，本件即應於減刑後，依同條例第7 條規定於判決主
    文同時諭知其宣告刑各減為有期徒刑4 月及有期徒刑2 月又
    15日，併就其經減得後未逾有期徒刑6 月之刑，均諭知如易
    科罰金以銀元300 元即新台幣900 元折算1 日之標準，暨定
    其應執行刑為有期徒刑6 月及諭知上開易科罰金之折算標準
    。另被告丁○○所犯之罪，屬該條例第3 條第15款所定不應
    減刑之罪名且經宣告有期徒刑1 年6 月以上之刑，自不應予
    減刑，附此敘明。又說明扣案如附表編號1 所示之行動電話
    及SIM 卡，其中該行動電話為被告丁○○所有，業據其供明
    在卷（見原審二卷第204 頁），且該SIM 卡為行動電話服務
    使用之介面，於出租之同時，附帶提供給消費者為使用之介
    面，而已將所有權移轉給消費者，而不再屬電信公司所有，
    為原審審判職務上已知之事實，是上開行動電話及SIM 卡均
    為被告丁○○所有之物，且為被告丁○○所有而用於通知被
    告乙○○到場共為犯行之工具，亦據被告丁○○、乙○○分
    別供丞在卷（見原審二卷第254 頁），可認係供本件犯罪所
    用之物，該電話及SIM 卡雖非被告乙○○所有，然本於共同
    正犯責任共同之原則，爰分別於被告丁○○、乙○○所犯罪
    名項下，依刑法第38條第1 項第2 款之規定宣告沒收之。如
    附表編號2 所示之物，為被告丁○○以擄人手段自告訴人處
    取得之財物，應為告訴人所有；另如附表編號3 至14所示之
    物，亦與本案犯罪無關，爰均不予宣告沒收。又該小弟用以
    毆打告訴人之木棍，並無證據足認係被告丁○○、乙○○或
    其他共犯所有，且未扣案，顯已滅失，為免日後執行困難，
    亦不為沒收之諭知，均併此敘明。核其認事用法，尚無不合
    ，量刑亦稱妥適，檢察官詢告訴人丙○○上訴意旨，認原審
    對被告乙○○量刑過輕；判決被告甲○○無罪則屬不當等語
    ，及被告丁○○上訴意旨，猶執陳詞，否認犯罪，指摘原判
    決不當云云，均為無理由，均應予駁回。
五、辛○○涉嫌共犯強盜擄人勒贖之犯行，應由檢察官依法偵辦
    處理，併此指明。
乙、無罪部分：
一、公訴意旨另以：被告甲○○與被告丁○○、乙○○、「泉哥
    」成年男子，共同基於意圖勒贖擄人、傷害之犯意聯絡，於
    94年7 月9 日下午6 時許，推由被告丁○○、乙○○與「泉
    哥」前往高雄市○○區○○路153 號，將告訴人押入自小客
    車內，載往高雄市鼓山中學西側停車場內，以毆打方式逼迫
    告訴人承認詐賭，並再將告訴人押往松揚砂石公司內要求30
    0 萬元贖金，因告訴人無法拿出，乃推由被告丁○○、乙○○、「泉哥」與另外多名男子以木棍或徒手，多次共同毆打
    告訴人，致告訴人受有左臉挫擦傷、左頂部頭皮挫傷、左胸
    壁挫傷、左手臂挫傷、瘀傷、兩側膝蓋、小腿多處挫擦傷等
    傷害。嗣因告訴人一直無法拿出錢，經協議降為50萬元，被
    告甲○○遂出手強行取走告訴人腕上之勞力士手錶1 支（型
    號18238 ，錶號184185），由被告甲○○、乙○○持往當舖
    典當得20萬元，另贖金30萬元則由告訴人打電話給證人庚○○籌措。被告丁○○等人因怕證人庚○○會報警，又將告訴
    人押往高雄市○○區○○路43號E 棟2 樓囚禁，至翌（10）
    日上午5 、6 時許，再將告訴人押往高雄市○○路99號前，
    由證人庚○○先行開立商業本票2 張（面額各15萬元）交給
    被告丁○○等人，始將告訴人釋放，被告丁○○復要求告訴
    人獲釋後須拿支票前來換回本票，告訴人不得已於獲釋後，
    乃向友人商借得2 張支票（屏東民生路郵局，面額各15萬元
    ，票號分別為X0000000、X0000000號），向被告丁○○換回
    上開2 張本票，其中票號X0000000號之支票由被告甲○○存
    入其不知情妻子壬○○（另為不起訴處分）之帳戶內，另1
    張票號X0000000號之支票則由被告丁○○交付不知情之癸○○（另為不起訴處分）抵債。因認被告甲○○共同涉犯刑法
    第347 條第1 項擄人勒贖罪嫌云云。
二、按被告未經審判證明有罪確定前，推定其為無罪；犯罪事實
    ，應依證據認定之，無證據不得認定犯罪事實。又不能證明
    被告犯罪或其行為不罰者，應諭知無罪之判決，刑事訴訟法
    第154 條、第301 條第1 項分別定有明文。次按事實之認定
    ，應憑證據，如未能發現相當證據，或證據不足以證明，自
    不能以推測或擬制之方法，為裁判基礎；且認定不利於被告
    之事實須依積極證據，苟積極證據不足為不利於被告事實之
    認定時，即應為有利於被告之認定；另認定犯罪事實所憑之
    證據，雖不以直接證據為限，間接證據亦包括在內，然而無
    論直接證據或間接證據，其為訴訟上之證明，須於通常一般
    之人均不致有所懷疑，而得確信其為真實之程度者，始得據
    為有罪之認定，倘其證明尚未達到此一程度，而有合理之懷
    疑存在而無從使事實審法院得有罪之確信時，即應由法院為
    諭知被告無罪之判決（最高法院40年台上字第86號、30年台
    上字第816 號、76年台上字第4986號判例意旨參照）。再按
    告訴人之告訴，係以使被告受刑事訴追為目的，是其陳述是
    否與事實相符，仍應調查其他證據以資審認，最高法院30年
    上字第816 號、52年台上字第1300號等判例亦可資參照。
三、公訴意旨認被告甲○○涉犯上開擄人勒贖罪嫌，無非以被告
    甲○○於警詢、偵查中之供述、告訴人指訴係被告甲○○強
    行取走其手錶等語、證人即共同被告乙○○、丁○○、證人
    壬○○、丑○○證述持往典當手錶之經過，證人壬○○證稱
    本件贖款即票號X0000000號之支票係軋入其名下帳戶，以及
    卷附勞力士手錶進口完稅證明書、六六當舖當票、當舖收當
    物品登記簿、支票影本、高雄縣仁武鄉農會活期儲存款存摺
    影本、顧客基本資料查詢、交易明細表各1 份為其論據。惟
    訊據被告甲○○雖坦認有於94年7 月9 日晚間，曾持告訴人
    之勞力士手錶前往當舖典當，但未當成，嗣於翌日再持該錶
    前往六六當鋪典當得款20萬元等情，然堅決否認有何共同擄
    人勒贖、傷害之犯行，並辯稱：當日伊聯繫被告丁○○欲催
    討被告丁○○積欠伊之款項，被告丁○○在電話中向伊表示
    前來松揚砂石公司拿錢，伊即偕同未婚妻壬○○前往，伊見
    松揚砂石公司內擠滿人，即在外等待被告丁○○，嗣由被告
    丁○○拿一只手錶交給伊，要伊拿去典當，伊以為當得之金
    錢會用以償款項，始與被告乙○○、未婚妻壬○○前往，並
    以壬○○之名義典當，嗣被告丁○○並未將典當手錶所得之
    金錢用以償還欠款，係另交付票號X0000000號之支票1 紙以
    償還欠款。伊並不知被告丁○○如何取得金錢及支票，更無
    參與擄人勒贖之犯行等語（見原審一卷第57、58頁）。
四、經查：
  (一)告訴人雖於原審審理中指證係被告甲○○強行取走其手錶及
    搜其身體，並曾打電話詢問其汽車可否賣錢等語（見原審一
    卷第266 、275 頁）；惟告訴人於警詢之初僅指稱係一不知
    名之手下出手強行取走其之手錶，並未具體指出該人之姓名
    或描述其容貌（見警三卷第94-1頁），係於案發後9 個月後
    ，經警詢線查出被告甲○○持告訴人之上開手錶前往六六當
    舖典當，並於95年4 月6 日通知告訴人到場指認後，此後告
    訴人始指稱強行取走其手錶之人係被告甲○○。惟告訴人上
    開指認，已距案發9 個月後，在其於事前不認識拔取其手錶
    之人之情形下，是否能於該等時間經過後仍清楚記憶該人之
    容貌，已非無疑。另本案已先有2 車大約10個左右之年輕人
    將告訴人押上車，在松揚砂石公司內，「泉哥」復數次喝令
    許多年輕人入內毆打告訴人，被告丁○○於原審中亦證稱松
    揚砂石公司現場約有二、三十人（見原審一卷第308 頁），
    則以現場人員雜沓往來且甚多係屬在場助勢、毆打之年輕人
    （即俗稱小弟）之混亂情況，及被告甲○○為64年出生，於
    案發當時亦僅年約30歲，有年籍資料在卷可憑，其年齡、外
    貌自亦屬年輕之輩，且告訴人尚需同時面臨被告丁○○、「
    泉哥」先後施壓及證人戊○○勸說、協調，又憂心個人生命
    、財產安危等之情形下，是否能完全記憶取走其手錶之人之
    容貌，且不與在場其他小弟產生混淆或誤植，更有疑義。況
    證人即共同被告乙○○於警詢、偵查中、原審羈押訊問時、
    原審移審訊問及審理中均證稱：不知道告訴人之手錶為何人
    拔取，印象中係被告丁○○交給被告甲○○，再由其與被告
    甲○○持往典當等語（見警三卷第23頁、偵三卷第25頁、原
    審聲羈卷第6 頁、原審一卷第19頁、原審二卷第47頁），互
    核其前後就此部分所證，均屬一致，且與被告甲○○始終辯
    稱伊在門外抽菸，該手錶係被告丁○○所交付給伊之情相符
    （見警三卷第37頁、偵三卷第26、137 頁、原審二卷第81頁
    ）。參以證人乙○○於警詢中就不利於己及其他共犯之主要
    事實，大致均為真實陳述，以警詢當時突遭偵訊之猝不及防
    狀況觀之，其甚無可能細思此間利害關係而就被告甲○○部
    分為選擇性之虛偽陳述，則此部分所供，應屬可信。則本件
    告訴人之指認已有可疑之處，且與其他證人所證情節不符，
    實難僅以告訴人之指認逕認被告甲○○確有強行拔取告訴人
    勞力士手錶之行為。
  (二)又被告丁○○於原審中證稱其確實積欠被告甲○○金錢等語
    （見原審一卷第305 頁），及於警詢中供稱：於94年間曾以
    1 紙面額16萬元之支票向被告甲○○調現，結果跳票，其只
    償還6 萬，尚欠10萬元（見警三卷第3 頁）等語，且被告丁○○曾於94年間簽發3 紙面額各5 萬元之本票及面額16萬元
    之支票1 紙交付向被告甲○○收執，亦有上開本票及支票影
    本在卷可稽（見原審一卷第314 、315 頁）；又員警於95年
    4 月6 日拘提甲○○之際，亦經被告甲○○同意搜索，而扣
    得如附表編號7 所示高達44萬元之現金，有卷附搜索扣押筆
    錄、扣押物品目錄表各1 份在卷為憑，足認被告甲○○經濟
    狀況確有餘裕可供出借上開金錢與他人。再本件經對被告丁○○所持用之0000000000號及對被告甲○○所持用之000000
    0000號行動電話進行通訊監察結果，被告丁○○尚且於94年
    8 月27日下午5 時25分以其上開監聽門號撥打電話與被告甲○○上開之監聽門號，並向被告甲○○表示下週要借款30萬
    元及確認是否還有2 萬4 千元之利息錢未付，被告甲○○亦
    對被告丁○○回稱：「因為你拖一天沒付，我們每天要多核
    帳」、「我跟你講，這是逾期一天要罰1 千元」、「這一筆
    18玩（應為「萬」之誤載）元，月底你要怎樣處理」等語（
    見通聯譯文一卷第50頁）；另於94年9 月10日20時41分43秒
    許，不知名之案外人以使用之0000000000號撥打被告丁○○
    之上開監聽門號，而有如下對話：「（不詳之案外人）：你
    等一下聯絡「安仔」，看他的會可不可以借給我們？你跟他
    借15萬，看他要算我們多少利息？」、「（丁○○）：要借
    多少？」、「（不詳之案外人）：10萬就好了。」、「（丁○○）：他現在在做『日仔會』跟上次拿的一樣了。」、「
    （不詳之案外人）：你跟他講，自己人利息算輕一點。」、
    「（丁○○）：沒有辦法，昨天他還為了錢找我，他現在是
    人家拿一筆錢給他，他都2 萬2 萬的放。」、「（不詳之案
    外人）：沒有辨法拿一整筆的嗎？」、「（丁○○）：沒有
    辦法，他是1 會2 萬元，3 天繳1 次。」、「（不詳之案外
    人）：可以拿到幾會？」、「（丁○○）：一個人一會。」
    、「（不詳之案外人）：有沒有辦法跟他拿3-5 個會？」、
    「（丁○○）：沒有辦法，我現在還有16萬還沒有還給他，
    借10萬10天1 期，1 期利息1 萬元」等語（見通聯譯文一卷
    第72頁），本件顯已難排除被告甲○○確以經營放款為業，
    且與被告丁○○確有金錢借貸關係之可能。縱被告丁○○就
    本件案發時積欠被告甲○○之借貸金額，雖於原審中無法明
    確陳述，且被告甲○○先後於警詢、偵查中均供稱被告丁○○積欠伊20多萬元（見警三卷第37頁、偵三卷137 頁），而
    於原審中則供稱係借款16萬元（見原審二卷第86頁），有前
    後不一致之情，然證人丁○○亦證稱係陸陸續續還被告甲○○錢，又再向他借錢（見原審一卷第305 頁），亦核與上開
    通聯譯文顯示被告丁○○尚有舊債未清償即再借款之情事相
    符，則被告甲○○既已經營放款為業，被告丁○○又曾多次
    借款、還款，此間借還之過程既非單純之事實經過，被告甲○○、丁○○於思索本件債務經過時未能予以釐清，亦難據
    此逕認被告甲○○與被告丁○○之借貸關係不存在。則被告
    甲○○辯稱被告丁○○積欠伊金錢，於案發當日係為前往收
    取債務，及嗣基於兌現債權之動機前往典當告訴人之手錶及
    收取票號X0000000號之支票軋入證人壬○○上揭帳戶等情，
    應屬有據，尚非虛詞。
  (三)再證人即共同被告丁○○於警詢及原審審理中分別證稱：其
    事前並未將以詐賭為名強擄告訴人之計畫告訴被告甲○○，
    且並未打電話叫被告甲○○前往松揚砂石公司集合，告訴人
    打電話給證人庚○○籌綽贖款之事，被告甲○○亦不知情等
    語（見警三卷第6 頁背面、原審一卷第300 、303 頁）；又
    被告甲○○係於告訴人經被告丁○○、乙○○、「泉仔」等
    人押至松揚砂石公司後始到場，並未參與之前之行為，亦分
    別據告訴人、被告丁○○於原審中結證明確及被告乙○○於
    警詢、偵查中陳明在卷（見原審一卷273 、274 、300 、30
    1 頁，警三卷第23頁反面，偵三卷第25、137 頁）；另被告
    甲○○於到松揚砂石公司後，除上揭顯然基於兌現債權之動
    機而持手錶前往典當之行為外，亦未據告訴人指稱有其他施
    以毆打、出言恐嚇、索價等擄人勒贖之構成要件行為（見原
    審一卷第274 、275 頁），則衡以該等客觀情狀，實難認被
    告甲○○與被告丁○○、乙○○等人就上揭犯行，有何犯意
    聯絡及行為分擔。至本案關於被告甲○○部分之監聽譯文（
    見甲○○擄人勒贖案通訊監察現譯錄音、譯文），固有內容
    顯示被告甲○○可能與被告乙○○另謀設賭局詐財等行為，
    惟該等內容既係於本案案發後所為之通信，本難排除係被告
    甲○○、乙○○事後知悉被告丁○○上開犯案手法而加以討
    論之可能，且其等果否確實實施，於本案亦乏證據可資佐認
    ，自亦難據此逕為不利被告甲○○之認定。
五、綜上所述，公訴人所舉前開證據，尚不足使本院達於通常一
    般之人均不致有所懷疑，而得確信其為真實之程度，致使無
    從形成有罪之確信，則依罪證有疑利於被告之證據法則，即
    不得遽為不利被告甲○○之認定。此外，復查無其他積極證
    據足資認定被告甲○○有何公訴人所指之犯行，依法自應為
    被告甲○○無罪之諭知。
六、原審因而以不能證明被告甲○○共犯擄人勒贖罪，而為被告
    甲○○無罪之諭知，核無違誤；檢察官循告訴人丙○○具狀
    請求上訴意旨，猶執前詞，指摘原判決不當，求為有罪之判
    決，參酌最高法院91年度台上字第5846號判決意旨：「法院
    固得依職權調查證據，但並無蒐集證據之義務。蒐集證據乃
    檢察官或自訴人之職責，事實審法院應以調查證據為其主要
    職責，其調查之範圍，亦以審判中所存在之一切證據為限，
    案內不存在之證據，即不得責令法院為發現真實，應依職權
    從各方面蒐集證據。」之意旨，並無確切事證以實其說，此
    部分上訴亦為無理由，應予駁回。
據上論結，應依刑事訴訟法第368條，判決如主文。
本案經檢察官陳宗吟到庭執行職務。
中    華    民    國    97    年    7     月    9     日
                  刑事第九庭    審判長法  官  莊秋桃
                                      法  官  謝宏宗
                                      法  官  裕斗
以上正本證明與原本無異。
如不服本判決應於收受本判決後10日內向本院提出上訴書狀，其
未敘述上訴理由者，並得於提起上訴後10日內向本院補提理由書
狀（均須按他造當事人之人數附繕本）「切勿逕送上級法院」。
中    華    民    國    97    年    7     月    9     日
                                      書記官  張宗芳
附錄本判決論罪科刑法條：
《中華民國刑法第332條》
犯強盜罪而故意殺人者，處死刑或無期徒刑。
犯強盜罪而有下列行為之一者，處死刑、無期徒刑或十年以上有期徒刑：
一、放火者。
二、強制性交者。
三、擄人勒贖者。
四、使人受重傷者。
《中華民國刑法第302條》
私行拘禁或以其他非法方法，剝奪人之行動自由者，處5 年以下
有期徒刑、拘役或3 百元以下罰金。
因而致人於死者，處無期徒刑或7 年以上有期徒刑，致重傷者，
處3 年以上10年以下有期徒刑。
第 1 項之未遂犯罰之。
《中華民國刑法第277條》
傷害人之身體或健康者，處3 年以下有期徒刑、拘役或1 千元以
下罰金。犯前項之罪因而致人於死者，處無期徒刑或7 年以上有
期徒刑；致重傷者，處3 年以上10年以下有期徒刑。
附表：
┌──┬──────────────┬──┬─────┬────────┐
│編號│名  稱                      │數量│所有人    │   沒收之依據   │
├──┼──────────────┼──┼─────┼────────┤
│ 1  │NOKIA 牌行動電話壹支（含門號│1   │丁○○    │刑法第38條第1項 │
│    │0000000000號之SIM 卡1 張）紙│    │          │第2款           │
├──┼──────────────┼──┼─────┼────────┤
│ 2  │票號X0000000、發票人昇煌網路│1紙 │          │                │
│    │寅○○、發票日期為94年8 月10│    │          │                │
│    │日之支票1紙                 │    │          │                │
├──┼──────────────┼──┼─────┼────────┤
│ 3  │簡易記帳單                  │7張 │乙○○    │                │
├──┼──────────────┼──┼─────┼────────┤
│ 4  │本票（發票人分別為卯○○○、│6紙 │乙○○    │                │
│    │辰○○、巳○○、午○○、陳○│    │          │                │
│    │○、未○○）                │    │          │                │
├──┼──────────────┼──┼─────┼────────┤
│ 5  │商業本票簿                  │1本 │乙○○    │                │
├──┼──────────────┼──┼─────┼────────┤
│ 6  │SHARP牌行動電話             │1支 │乙○○    │                │
│    │（含門號0000000000號SIM 卡1 │    │          │                │
│    │張）                        │    │          │                │
├──┼──────────────┼──┼─────┼────────┤
│ 7  │現金新台幣肆拾壹萬元        │    │甲○○    │                │
│    │                            │    │          │                │
├──┼──────────────┼──┼─────┼────────┤
│ 8  │行動電話1 支                │    │甲○○    │                │
│    │（含門號0000000000號SIM 卡1 │    │          │                │
│    │張）                        │    │          │                │
├──┼──────────────┼──┼─────┼────────┤
│ 9  │申○○等人之商業本票        │47封│甲○○    │                │
│    │（個別以信封袋放置）        │    │          │                │
├──┼──────────────┼──┼─────┼────────┤
│ 10 │聯絡簿                      │1本 │甲○○    │                │
│    │                            │    │          │                │
├──┼──────────────┼──┼─────┼────────┤
│ 11 │商業本票簿                  │1本 │甲○○    │                │
├──┼──────────────┼──┼─────┼────────┤
│ 12 │仁武鄉農會八卦分會壬○○存摺│1本 │壬○○    │業已領回。      │
├──┼──────────────┼──┼─────┼────────┤
│ 13 │華南商業銀行支票簿          │1本 │甲○○    │業已領回。      │
├──┼──────────────┼──┼─────┼────────┤
│ 14 │仁武鄉農會支票簿            │1本 │甲○○    │業已領回。      │
└──┴──────────────┴──┴─────┴────────┘


司法院資訊處製作；財團法人民間司法改革基金會備份。
